【裁判字號】    97,易,737
【裁判日期】    981223
【裁判案由】    背信等
【裁判全文】
臺灣臺南地方法院刑事判決               97年度易字第737號
公  訴  人  臺灣臺南地方法院檢察署檢察官
被      告  丁○○
選任辯護人  蘇正信律師
            蔡進欽律師
            蔡弘琳律師
被      告  辛○○
選任辯護人  蔡淑文律師
被      告  壬○○
選任辯護人  黃紹文律師
            魏緒孟律師
            鄭曉東律師
被      告  庚○○
選任辯護人  蔡淑文律師
上列被告等因背信等案件，經檢察官提起公訴（96年度偵字第17
400號、第17253號、第17254號、97年度偵字第5860號、第5862
號、第6410號），本院判決如下：
    主  文
丁○○、辛○○、壬○○及庚○○均無罪。
    理  由
壹、公訴意旨略以：
一、丁○○自民國（下同）79年3月起任臺南縣議會議員、副議
    長，且自83年3月至87年2月間擔任議長；辛○○係其配偶，
    平時承丁○○之意處理事務；戊○○（已歿，由本院另為審
    結）前係第一商業銀行鹽水分行（下稱第一銀行鹽水分行）
    經理；蔡高峰前係第一銀行鹽水分行副襄理；甲○○係第一
    銀行鹽水分行行員，負責辦理放款案件之鑑估擔保品業務；
    壬○○前係第一銀行鹽水分行授信承辦人員；己○○係第一
    銀行鹽水分行徵信承辦人員（其中蔡高峰、甲○○、己○○
    涉嫌背信、業務登載不實罪嫌部分，已逾追訴權時效，由檢
    察官另為不起訴處分）。渠等分別綜理各該分行之申請、放
    款、存款、鑑價、徵信、授信及其他相關業務，均係受第一
    銀行全體股東、存戶之委託，為依據第一銀行所規定之相關
    授信準則及銀行法法令辦理對客戶授信或資金供給業務，而
    為第一銀行處理事務之人員，且關於貸款案件，應秉持公正
    客觀之立場進行審查，亦即應本諸「第一商業銀行擔保品鑑
    價要點」（下稱擔保品鑑價要點，81年3月初版、86年3月28
    日修訂，內容參見附表一）切實鑑價，以免因超貸、逾貸導
    致呆帳，致發生損害於第一銀行之情事。詎丁○○、辛○○
    2人於86年3月間，為償還連李炒（即丁○○之母親）、翁美
    娥及楊進興等3人（下稱連李炒等人）前向臺南縣鹽水鎮農
    會總計新臺幣（下同）9,000萬元之貸款債務（各為3,000萬
    元），即共同基於犯意聯絡，由丁○○提供其所有坐落臺南
    縣新營市○○段586、588地號之2筆土地（重測前為新營市
    ○○段105-1、105-6地號，重測前面積分別為5,114、649平
    方公尺，85年7月公告現值均為每平方公尺5,000元，現所有
    權人為蔡建忠，為丁○○之人頭，下稱系爭土地），由丁○○假借其擔任議長之權利，先行聯繫第一銀行鹽水分行人員
    ，再由辛○○持丁○○相關證件資料等，向第一銀行鹽水分
    行聲請9,000萬元之貸款，以代償上開「他人」債務。戊○○、蔡高峰、甲○○、壬○○、己○○等人明知上開貸款用
    途係丁○○為代償他人債務，並非「投資事業週轉金」（按
    週轉資金貸款係指以協助企業在其經常營業活動中，維持商
    品及勞務之流程運轉所需之週轉資金為目的，而辦理之融資
    業務，短期係寄望以企業之營業收入或流動資產變現，作為
    其償還來源，中華民國銀行公會會員授信準則第12條第1、2
    項參照），且當時系爭土地之公告現值每平方公尺僅5,000
    元（即每坪16,529元），若依上開「第一商業銀行擔保品鑑
    價要點」進行鑑價，因系爭土地毗鄰土地並無最近成交紀錄
    ，其時價鑑定應採保守估計，綜合考量當時系爭土地之公告
    現值，及地目仍為為農地「養」，無都市計畫變更之可能，
    且參酌政府土地徵收慣例，至多僅能鑑定為公告現值之140%
    至200%，亦即系爭土地鑑價至多應為每平方公尺7,000元至
    10,000元不等，亦即本件系爭土地鑑價至多應介於40,341,0
    00至57,630,000元之間，不應逾越上開價格，且依放款率為
    鑑定價格最高90%計算，至多僅能放款36,306,900至51,867,
    000元之間予丁○○、辛○○2人，若要借貸9,000萬元，以
    丁○○、辛○○2人所提供之擔保品顯然不足，若遽予短期
    借款逐年換單方式放貸，則呆帳之風險甚高，將來有無法取
    償之風險，且依丁○○、辛○○2人所提渠等85年度綜合所
    得稅申報書，2人亦無於1年內短期清償9,000萬元之資力，
    竟由丁○○、辛○○、戊○○、壬○○、蔡高峰、甲○○、
    己○○等人共同基於意圖為第三人之不法利益，及損害銀行
    之利益，而違背其任務，由壬○○在其職務上所製作之「設
    定抵押權申請書」、「授信申請書」及其附表、不動產調查
    表、擔保物登記簿上虛偽填寫「借款用途」為「投資事業週
    轉金」（事實上應係代償），虛偽填寫「還款來源」為「投
    資收入款」（事實上並無此投資收入），虛偽填寫借款期間
    為「短期放款」（事實上係屬中長期放款），並違背擔保品
    鑑價要點之規定，以丁○○、辛○○2人所需貸款之9,000萬
    元金額，用倒推方式計算，估算該2筆農地之價格，亦即先
    行假定系爭土地要借貸9,000萬元，因此倒推計算系爭土地
    應鑑價為108,000,000元，再除以系爭土地總面積，因此推
    估出每平方公尺約26,922元、26,619元（即相當於每坪89,0
    00元、88,000元）不等之超高單價（此為公告現值之5.37倍
    ，與第一銀行過往核貸慣例至多為公告現值2至3倍不符）鑑
    定每平方公尺（坪）單價，因此重行計算系爭土地鑑價價格
    為108,041,776元，以達放款9,000萬元之目的。甲○○、己○○2人並先後製作不實之不動產調查表、徵信報告，高估
    系爭土地價值，並層轉副襄理蔡高峰、經理戊○○核章，進
    而送請第一銀行總行審核，總行不察，即於86年6月12日核
    准。上開9,000萬元貸款即於同年月18日匯入丁○○第一銀
    行鹽水分行帳戶，並即於同日轉入丁○○在鹽水鎮農會帳戶
    清償前述李連炒等債務人之債務。其後，丁○○僅依約每年
    繳納利息，未曾繳納任何本金，借款每年屆期即且展期換單
    ，丁○○、辛○○2人仍始終拒絕清償本金9,000萬元。其後
    戊○○、壬○○2人除前述於86年6月間借貸9,000萬元予丁○○、辛○○2人後，仍承上揭背信、偽造文書之單一犯意
    ，相繼於87年11月、88年10月續為本件之展期授信，壬○○
    復續於89年6月、89年12月為本件授信條件變更及授信（此
    部分犯罪行為詳見附表二，其餘同案被告蔡高峰、己○○、
    甲○○，因未參與87年以後之相關徵信、鑑價、核貸行為，
    核已逾追訴權之10年時效，由檢察官另為不起訴處分）。至
    丁○○繳息至91年3月27日止即未再繳息，第一銀行即迅速
    於91年7月12日將上開債權轉列催收款項，反常將上開不良
    債權，連同丁○○其餘不良債權共計140,000,000元，以債
    權轉讓之方式，以不詳金額，轉讓予馬來西亞商富析資產管
    理公司（下稱富析公司），其後富析公司聲請法院拍賣後（
    本院92執字第21088號），因丁○○、辛○○2人私下與富析
    公司協商買回系爭土地，並聲請暫緩執行，其後即由王敦正
    出面受讓該債權，並聲請將丁○○數筆擔保物（含新營、鹽
    水各地段房地）合併一標拍賣，以利丁○○、辛○○2人再
    以人頭一次拍定，其後即由丁○○之司機兼人頭蔡建忠以3,
    870萬元拍定，亦僅約為實際貸款金額140,000,000元之36.1
    ％，亦即丁○○、辛○○2人借貸9,000萬元5年均未曾清償
    ，其後透過人頭，僅以3,249萬元（即9,000萬元*36.1%）贖
    回系爭土地，獲取至少5,751萬元之利益，第一銀行則受有
    相同之損失。
二、緣丁○○於擔任議長期間，即利用議員、議長權勢，以其本
    人之不動產設定抵押權，勾結地方金融機構人員，向各金融
    機關超貸，繳納幾年利息後，即惡意拖延不再繳款，俟該債
    權打入呆帳後，由金融機關依催收程序，聲請法院強制執行
    拍賣時，歷經第一至三次拍賣、公告應買，直至特別拍賣程
    序時，丁○○、辛○○2人即委由蔡政憲（無照代書）、鄭
    瑞祥（代書）密謀由人頭翁孟勢、蔡建忠等人出名應買，以
    此方式低價買回，或俟金融機構將不良債權標售予資產顧問
    管理公司後，再於拍賣時要求暫緩拍賣，以協商方式由丁○○、辛○○2人之人頭出面低價買回，若有不知情之拍定者
    ，則由丁○○之岳父庚○○出面，迫使拍定人移轉所有權予
    丁○○、辛○○2人指定之人頭，仍由丁○○、辛○○使用
    、占有上開不動產，丁○○、辛○○2人多年來均以上開方
    式牟取不法利益。本件丁○○於82年12月間，以其所有坐落
    於臺南縣鹽水鎮○○段8、9地號之2筆農地供作擔保，向鹽
    水鎮農會超貸3,000萬元，因超貸必成呆帳（其中鹽水鎮農
    會信用部主任陳滄源、職員沈武雄涉嫌超貸部分，業經臺灣
    高等法院臺南分院於，以97年度上易字第號判決有期徒刑1
    年確定），嗣經鹽水鎮農會於92年間取得執行名義，並聲請
    本院強制執行（案號：92執2321號）後，歷經數次拍賣，直
    至93年2月9日特別拍賣程序時，底價已降至2,654,000元。
    當時丁○○、辛○○2人取得翁孟勢之同意，在其住處交付
    現金531,000元充作保證金，及相關證件與蔡政憲，再由鄭
    瑞祥出面代理參與拍賣，因僅出價2,655,000元而未得標。
    而乙○○因不知情參與競標，以2,666,000元拍定取得上開2
    筆土地，破壞丁○○、辛○○2人取回上開土地使用之計劃
    。丁○○、辛○○、庚○○3人為取回前開土地，竟共同基
    於妨害他人自由之犯意聯絡，由庚○○出面，於93年2、3月
    間，數次前往乙○○臺南縣鹽水鎮舊營里住處，以：「該拍
    賣土地為其女婿丁○○所有，伊希望買回，現在伊來好好講
    ，否則到時候丁○○身邊年輕人來講，就不知道會發生什麼
    事！」等加害乙○○及其家人生命、身體、自由、財產之事
    ，恐嚇乙○○，致生危害於渠等安全。乙○○因懼於丁○○
    之黑道背景及庚○○之恐嚇、脅迫用語，而心生畏怖，並即
    於同年月31日以原拍定價格，將上開2筆農地過戶登記予丁○○指定之人頭翁孟勢。案經臺灣臺南地方法院檢察署檢肅
    黑金專組過濾本院歷年金融機構擔保品拍賣案件，發現丁○○有多筆拍賣案件，其拍定人均係人頭等，始發現上開不法
    情事，經進行傳訊調查，始知上情。
三、案經臺灣臺南地方法院檢察署檢察官自動檢舉及法務部調查
    局臺南縣調查站移送臺灣臺南地方法院檢察署檢察偵辦後，
    認為被告丁○○、被告辛○○及被告壬○○共同涉犯刑法第
    342條第1項背信罪嫌、被告壬○○另涉犯刑法第215條業務
    登載不實罪嫌、被告丁○○、被告辛○○及被告庚○○共同
    涉犯刑法第305條恐嚇危害安全罪嫌，提起公訴等語。
貳、(一)按犯罪事實應依證據認定之，無證據不得認定犯罪事實；
    又不能證明被告犯罪者，應諭知無罪之判決，刑事訴訟法第
    154條第2項、第301條第1項分別定有明文。次按所謂認定犯
    罪事實之證據，係指足以認定被告確有犯罪行為之積極證據
    而言，該項證據自須適合於被告犯罪事實之認定，始得採為
    斷罪之資料；又事實審法院對於證據之取捨，依法雖有自由
    判斷之權，然積極證據不足證明犯罪事實時，被告之抗辯或
    反證縱屬虛偽，仍不能以此資為積極證據應予採信之理由；
    而認定犯罪事實所憑之證據，無論係直接證據或間接證據，
    其為訴訟上之證明，須於通常一般之人均不致有所懷疑，而
    得確信其為真實之程度者，始得據為有罪之認定，倘其證明
    尚未達到此一程度，而有合理之懷疑存在，復無其他調查途
    徑可尋，法院即應為無罪之判決，最高法院分別著有29年上
    字第3105號、30年上字第482號、76年臺上字第4986號判例
    可參。繼按刑事訴訟法第161條已於91年2月8日修正公布，
    其第1項規定：「檢察官就被告犯罪事實，應負舉證責任，
    並指出證明之方法。」，因此，檢察官對於起訴之犯罪事實
    ，應負提出證據及說服之實質舉證責任。倘其所提出之證據
    ，不足為被告有罪之積極證明，或其指出證明之方法，無從
    說服法院以形成被告有罪之心證，基於無罪推定之原則，自
    應為被告無罪判決之諭知，亦有最高法院92年臺上字第12 8
    號判例可循。(二)另按刑法第342條第1項之背信罪，必須違背
    任務之行為，以行為人有取得不法利益或損害本人利益之意
    圖為必要，若無此意圖，即屬缺乏意思要件，縱有違背任務
    之行為，並致生損害於本人之財產或其他利益，亦難律以本
    條之罪（最高法院30年度上字第1210號判例、53年度臺上字
    第2429號判例、78年度臺上字第4233號判決意旨參照），此
    圖利自己或第三人或損害本人利益之意思為犯本罪之構成要
    件，屬於構成犯罪事實之一部，自應依證據認定，不能僅以
    客觀上發生損害本人利益之事實，遽推定其有前項犯意（最
    高法院26年度上字第1246號判例、52年度臺上字第2291號判
    決意旨參照）。而僅因處理事務怠於注意，致其事務生不良
    之影響，則為處理事務之過失問題，既非故意為違背任務之
    行為，自不負若何罪責（最高法院22年度上字第3537號判例
    意旨參照）。是背信罪之成立必須行為人具備主觀犯意，如
    不具備此主觀犯意，縱然行為人客觀上有違背任務之行為，
    甚至造成本人之損害，仍不得以背信罪相繩，合先敘明。
參、關於被告丁○○、被告辛○○及被告壬○○被訴共同涉犯刑
    法第342條第1項背信罪嫌、被告壬○○另涉犯刑法第215條
    業務登載不實罪嫌部分：
一、(一)公訴意旨認被告丁○○、被告辛○○及被告壬○○共同涉
    犯刑法之背信罪嫌、被告壬○○涉犯刑法之業務登載不實罪
    嫌，係以供述證據「被告丁○○之供述、被告辛○○之供述
    、被告戊○○之供證述、被告壬○○之供證述、證人甲○○
    之具結證述、證人己○○之具結證述、證人趙萬喜之具結證
    述、證人即不動產估價師吳東明之具結證述、證人蔡政憲之
    具結證述、證人鄭瑞祥之具結證述、證人蔡建忠之證述、證
    人王敦正之具結證述、證人曾建成、王東和、吳貴忠、李義
    隆、李銀櫃、張楊俊、陳安治、曾建成、廖龍一之證述」，
    及非供述證據「86年3月間設定抵押權申請書、不動產調查
    表、擔保物登記簿、授信申請書、徵信報告各1紙、授信申
    請書及其附表各1紙、徵信報告、授信申請書各1紙、不動產
    調查表、徵信報告、授信申請書各1紙、第一銀行86年0 5月
    28 日丁○○徵信報告1紙、86年3月25日不動產調查表1紙、
    臺灣銀行消費者貸款適用利率一覽表1紙、第一銀行86年5月
    28 日授信申請書1紙、丁○○、辛○○85年綜合所得稅結算
    申報書1紙、蔡建忠91年至95年所得資料、合作金庫北新營
    分行之帳號000000-0交易明細表各1紙、不動產估價報告書
    、財政部88年8月2日臺財融第88262424號函、臺南縣政府96
    年12月5日府地價字第0960258947號函及附件資料、第一銀
    行97年4月11日一總風審鑑字第07805號函及所附擔保品鑑價
    要點、臺南縣鹽水地政事務所97年4月10日所登字第0970002
    326號函、臺南縣新營市公所97年4月18日所工字第09700006
    334號函」為主要論據。(二)訊據被告丁○○、被告辛○○及
    被告壬○○固承認被告丁○○指示被告辛○○向第一銀行鹽
    水分行申辦上開貸款，及該等貸款授信案件係由上開分行授
    信人員被告壬○○承辦之情無誤，惟被告3人均堅詞否認涉
    有檢察官所指之上開各該罪嫌，(1)被告丁○○及被告辛○○
    均辯稱：我們是正常向第一銀行申請本件貸款，借款時，我
    們就有講過是要還鹽水農會的債務，純粹是正常的借貸，不
    需要跟銀行人員勾結，銀行不借我們，我們也是繼續跟農會
    借而已，我只是想說我在鹽水農會就可以借到9000萬，第一
    銀行你們去評估可否借我9000萬，銀行評估上開長榮段586
    、588地號土地後，認為可以擔保借款借我4600萬元，另外4
    400萬元也是銀行看我們的信用可以，決定借給我們的，而
    且我們也有提供保證人，起先那幾年我們都有還錢，是到後
    來我們的經濟出問題，才沒有辦法還等語；(2)被告壬○○辯
    稱：我是依銀行規定流程，正常辦理被告丁○○所申請之本
    件貸款，被告丁○○他們來貸款時是說希望說我們銀行能不
    能幫他把鹽水農會的9千萬元貸款清償掉，他想來我們這邊
    借款，後來上開長榮段586、588地號土地評估可以擔保借款
    4600萬元，另外4400萬元部分，因為被告丁○○已經在我們
    銀行往來已久，他的信用都非常好，他在我們這邊的存款，
    都保持的相當不錯，就認為以信用貸款貸給他，至於86年5
    月28日授信申請書上「資金用途」跟「償債來源」記載「投
    資事業週轉金」跟「投資收入」，我們借款只要寫借款最終
    目的，他貸款是把它整個在鹽水農會借款用途延續下來，實
    際上這個還是在延續他在農會的資金用途，貸款只是一個過
    程一個手段，不是實際上的資金用途，銀行都是這樣做，我
    在授信申請文件裡面，這個貸放款要同時取得同業塗銷證明
    文件，都很清楚表示這個貸款是要償還農會借款，又依我的
    印象，被告丁○○他們當時每天流動性存款就有差不多1400
    多萬元，我們所寫的時價鑑定的資料，總行不會受到我們時
    價鑑定的影響等語。(三)證據能力部分：(1)起訴書證據清單編
    號6所指證人己○○之具結證述，其中96偵17400號卷第1宗
    第99至103頁（起訴書誤載為112頁）並非具結證述；同偵卷
    第193至197頁所示之陳述，除第196頁最後2行係具結後之陳
    述，其均非具結陳述；同偵卷第199至200頁之陳述，均非以
    證人身分訊問並具結。故上開非具結之陳述，並不在起訴書
    證據清單編號6所指引用之證據範圍。(2)起訴書證據清單編
    號10所指證人鄭瑞祥之具結證述，其中96他2657號卷第1宗
    第52至58頁所示陳述，並非具結陳述，不在起訴書證據清單
    編號10所指引用之證據範圍；同偵卷第59至64頁中，第63至
    64頁部分，雖以證人身分訊問但未命具結，該部分之陳述無
    證據能力。(3)按「法院或檢察官得囑託醫院、學校或其他相
    當之機關、團體為鑑定，或審查他人之鑑定，並準用第203
    條至第206條之1之規定」、「鑑定之經過及其結果，應命鑑
    定人以言詞或書面報告」，刑事訴訟法第208條第1項前段、
    第206條第1項分別定有明文。是經法院或檢察官囑託相當之
    機關為鑑定後，經鑑定人以書面報告其鑑定之結果者，即屬
    同法第159條第1項所謂之「法律有規定者」，不受該條項規
    定「不得作為證據」之限制。且同法第208條第1項前段對於
    法院或檢察官囑託相當之機關為鑑定之情形，僅規定：「準
    用第203條至第206條之1之規定」，至於同法第202條有關「
    鑑定人應於鑑定前具結」之規定，則不在準用之列。故於法
    院或檢察官囑託相當之機關為鑑定，而該受囑託機關以書面
    報告鑑定結果之情形，即非屬依法應具結者。是同法第158
    條之3有關「證人、鑑定人依法應具結而未具結者，其證言
    或鑑定意見，不得作為證據」之規定，於此即無適用之餘地
    。起訴書證據清單編號22所示「不動產估價報告書」，係檢
    察官囑託富鴻不動產估價師事務所所出具之書面鑑定報告，
    依上開說明，該鑑定報告即不受刑事訴訟法第158條之3及同
    法第159條第1項之限制，得作為證據。
二、經查，被告丁○○自83年3月起至87年2月間，擔任臺南縣議
    會議長，被告辛○○係其配偶，平日承被告丁○○之意處理
    事務，被告丁○○為清償其以其母連李炒、翁美娥及楊進興
    等3人名義，先前向臺南縣鹽水鎮農會貸得之9,000萬元之債
    務（3筆各為3,000萬元），指示被告辛○○於86年3月間起
    ，以被告丁○○名義，向第一銀行鹽水分行詢問申辦貸款事
    宜，並表示欲以上開許丑段105-1、105-6地號（嗣為上開長
    榮段586、588地號）土地為抵押擔保，經第一銀行鹽水分行
    負責放款案件鑑估擔保品業務之甲○○會同該分行鑑定主管
    蔡高峰，於86年3月25日鑑估後，認為該許丑段105-1、105-
    6地號土地，按「一般鑑定」法之鑑定價格分別為45,032,87
    8元、6,  560,425元（總計51,593,303），另按「時價鑑定
    」法之鑑定價格分別為95,040,877元、13,000,899元（總計
    108,04  1,776元），故被告辛○○於86年5月28日，以被告
    丁○○名義，填具授信申請書、授信申請書附表、投資經營
    計劃概況表、個人徵信資料提送表及設定抵押權申請書等資
    料，以上開許丑段105-1、105-6地號土地，向第一銀行鹽水
    分行提出申辦貸款，申辦「4,600萬元之短期擔保放款」，
    同時並申辦「4,400萬元之短期放款（即信用放款）」，由
    第一銀行鹽水分行授信承辦人員即被告壬○○承辦該等放款
    案件，該分行徵信承辦人員己○○亦隨而辦理徵信，同日製
    作徵信報告，層轉該分行副襄理蔡高峰及經理戊○○，被告
    壬○○復會同甲○○製作不動產調查表、不動產說明書、擔
    保物（不動產）登記簿及擔保物照片，完成顧客關係戶資料
    查詢單、授信明細表及擔保物（不動產）摘要表，併同被告
    丁○○提出之授信申請書等資料，亦陳送該分行副襄理蔡高
    峰及同案被告經理戊○○，因該等4,600萬元短期擔保放款
    及4,400萬元短期放款（信用放款）皆屬第一銀行總行之放
    款核准權責，故該2筆放款案件經蔡高峰及戊○○核章後，
    呈送第一銀行總行審查部審核，於86年6月12日核准上開「
    4,600萬元之短期擔保放款」及「4,400萬元之短期放款（信
    用放款）」，該等款項並於同年月18日匯入被告丁○○之第
    一銀行鹽水分行帳戶，復於同日轉入被告丁○○之鹽水鎮農
    會帳戶，清償上開以連李炒等3人名義借貸之債務等情，被
    告丁○○、被告辛○○及被告壬○○於審理中均不爭執（見
    本院卷3第63至95頁），並有設定抵押權申請書、86年3月25
    日不動產調查表、不動產說明書、86年3月25日擔保物（不
    動產）登記簿、86年3月31日擔保物照片、86年5月28日徵信
    報告、個人徵信資料提送表、86年5月28日授信申請書、授
    信申請書附表、顧客關係戶資料查詢單、投資經營計劃概況
    表、授信明細表及擔保物（不動產）摘要表附卷可憑（見96
    年度偵字第17400號卷第2宗第231至244頁，另上開資料均見
    扣案之本院97年度南院保管字第426號扣押物品清單所示第
    一銀行鹽水分行編號「02003之6」、「戶名：丁○○」之徵
    信報告卷2宗內），堪予認定。
三、關於被告丁○○、被告辛○○及被告壬○○是否涉犯共同背
    信罪嫌部分：
  (一)被告丁○○於本件向第一銀行申辦之貸款，其中4,600萬元
    屬「短期擔保放款」，其餘4,400萬元則本係無擔保之「短
    期放款（即信用放款）」，二者放款性質並不相同，參之本
    件86年5月28日授信申請書之借款科目Ａ欄記載「短期擔保
    放款新臺幣肆仟陸佰萬元、循環額度」，借款科目Ｂ欄記載
    「短期放款新臺幣肆仟肆佰萬元、循環額度」，且該申請書
    之本件擔保欄中，關於數量記載「1,743.31坪」（本院按即
    上開許丑段105-1地號土地之1,546.99坪，與上開許丑段105
    -6地號土地之196.32坪相加總）等情形，自甚明確。故本件
    4,600萬元借款屬於「短期擔保放款」性質，本件4,400萬元
    借款屬於本係無擔保之「短期放款（即信用放款）」性質，
    確屬有別，起訴意旨籠統而謂被告丁○○所申辦者為「9,00
    0萬元貸款」，容有未洽。
  (二)其次，(1)第一銀行鹽水分行鑑價人員鑑估上開許丑段105-1
    、105-6地號土地，按「一般鑑定」法算得4,600萬元為該2
    筆土地之「貸放限額」，並無起訴意旨所稱高於當時公告現
    值5.37倍之超高不合理情形；(2)另鑑價人員按「時價鑑定」
    法算得108,000,000元為該2筆土地之「設定限額」，該「設
    定限額」逾上開「貸放限額」部分，乃係充為利息及其他授
    信之加強債權保障，僅使上開本係無擔保之4,400萬元「短
    期放款（即信用放款）」，就「設定限額」逾「貸放限額」
    部分，亦為加強權保障效力所及，有利於銀行對於借戶之全
    部債權之確保，難謂有使人取得不法利益或損害本人（即銀
    行）利益之意思。詳見如下：
  (1)本件86年3月25日不動產調查表中，「鑑定價格計算方式
    」欄載明上開許丑段105-1、105-6地號土地，按「一般鑑定
    」法之鑑定價格分別為45,032,878元（每坪29,110元，共
    1,546.99坪）、6,560,425元（每坪33,417元，共196.32坪
    ），總計51,593,303元（45,032,878元加上6,560,425元）
    ，另按「時價鑑定」法之鑑定價格分別為95,040,877元（最
    近無成交例以認定可能成交時價8成為鑑價，88,000元0.8
    ＝70,400元，經鑑價公式計算後認為每坪61,436元，共1,54
    6.99坪）、13,000,899元（最近無成交例以認定可能成交時
    價8成為鑑價，89,000元0.8＝71,200元，經鑑價公式計算
    後認為每坪66,223元，共196.32坪），總計108,041,776元
    （95,04  0,877元加上1  3,000,899元），並記載放款值為
    51,593,303元0.9＝46,433,972元，且加註「設定限額為
    NT$108,000, 000，擔保放款46,000,0001.2＝55,200,000
    ，加強債權保障44,000,0001.2＝52,800,000」等文字。
    本件86年3月25日擔保物（不動產）登記簿中，除上開按
    「一般鑑定」法及「時價鑑定」法所為之各該鑑定價格外，
    亦記載「放款值」為51,593,303元0.9＝46,433,972元，
    且加註「設定限額逾貸放限額部分充為利息及其他授信加強
    債權保障」等文字。本件86年5月28日授信申請書之本件
    擔保欄中，擔保總值記載「108,041,776」、設定限額記載
    「108,000,000」、貸放限額記載「46,000,000」，又借戶
    總授信額欄中，「無擔保放款」欄記載4,400萬元，「擔保
    放款」欄記載5,100萬元，合計9,500萬元。本件設定抵押
    權申請書之鑑定價格欄記載「NT$108,041,776」，設定限額
    欄記載「NT$108,000,000」，設定年限欄記載「30年」，貸
    放限額欄記載「NT$46,000,000」，折扣率欄記載「90%」，
    備註欄記載「二、設定限額逾貸放限額部分充為利息及其他
    授信加強債權保障」等文字，可堪認定。
  (2)本件鹽水分行鑑定承辦人員甲○○會同主管蔡高峰，於86
    年3月25日鑑估上開許丑段105-1、105-6地號土地後，認為
    該2筆土地按「一般鑑定」法計算之鑑定價格，分別為45,03
    2,878元（即每坪29,110元，共1,546.99坪，二者相乘即得
    之）、6,560,425元（即每坪33,417元，共196.32坪，二者
    相乘即得之），鑑定價格總計為51,593,303元（45,032,878
    元加6,560,425元），因此該2筆土地之「放款值」為51,593
    ,303元0.9＝46,433,972元，亦即該2筆土地之「貸放限額
    」為「46,000,000元」，參見前述。故上開2筆土地於86年3
    月25日鑑價當時，按「一般鑑定」法所認定之鑑定價格分別
    為每坪29, 110元、33,417元，經對照85年7月最近一次公告
    現值之「每平方公尺5,000元（即每坪16,529元）」，則上
    開「一般鑑定」法所認定該2筆土地之鑑定價格，僅約為上
    開85年7月公告現值之1.8倍及2.0倍，尚無起訴意旨所指之
    5.37倍之情形。又證人趙萬喜於偵查中結證稱：一般鑑價
    約是按公告現值乘以1.4倍左右，所以說較公告現值高1倍多
    是可能的，2、3倍還勉強可以接受，但不可能高達5倍等語
    （見96他2657號卷1第194頁），證人即不動產估價師吳東明
    於偵查中結證稱：上開許丑段105-1、105-6地號土地之地目
    「養」乃指魚塭地，無法直接蓋房子，因還需填土成本，價
    值比農業用地還低，其餘證述內容詳富鴻不動產估價師事務
    所富估師字第96112201號不動產估價報告書等語（見96偵17
    400號證物卷內），暨上開不動產估價報告書所載「依第一
    銀行上開擔保品鑑價要點之規定，按當時合理正常價格，上
    開長榮段586地號（即上開上開許丑段105-1地號）經鑑價師
    估算為每坪19,787元、上開長榮段588地號（即上開許丑段1
    05-6地號）為每坪23,774元」等語，與上開「一般鑑定」法
    所認定上開2筆土地之鑑定價格，尚無差距過大之情形。
  (3)上開鑑價人員甲○○會同主管蔡高峰，因知悉被告丁○○欲
    向第一銀行鹽水分行所借貸之數額為9,000萬元，而甲○○
    及蔡高峰經查上開2筆土地最近無成交例，故另「以認定可
    能成交時價8成為鑑價」，按「時價鑑定」法計算該2筆土地
    之鑑定價格，認為分別為95,040,877元（即每坪可能成交時
    價為88,000元，而88,000元0.8＝70,400元，再經鑑價公
    式計算後認為每坪價值為61,436元，共1,546.99坪，二者相
    乘即得之）、13,000,899元（即每坪可能成交時價為89,000
    元，而89,000元0.8＝71,200元，再經鑑價公式計算後認
    為每坪價值為66,223元，共196.32坪，二者相乘即得之），
    鑑定價格總計為108,041,776元（95,040,877元加13,000,89
    9元），故認為上開2筆土地之設定限額為108,000,000元，
    並且「設定限額」（即108,000,000元）逾「貸放限額」（
    即上開46,000,000元）部分，充為利息及其他授信加強債權
    保障等情，有上開設定抵押權申請書、86年3月25日不動產
    調查表及86年3月25日擔保物（不動產）登記簿卷可稽。
  (4)第一銀行總行亦表示「擔保放款案件，以不動產抵押貸款案
    件為例，倘設定限額逾貸款限額之部分，即可充為利息及其
    他授信加強債權保障。另有關申請人需提出何種『加強』之
    保障及『加強債權保障』額度之比例等並無特別規定，視個
    案斟酌辦理。」、「另就本行擔保品之鑑價與設定契約扼要
    說明如下：(一)借戶所提供之擔保品悉依本行擔保品鑑價核定
    標準辦理，且應參考估價當時之市場性、變現性評估擔保品
    價值，設定限額原則上應以放款金額加二成辦理，惟倘借款
    人在本行另有授信或保證債務，基於確保債權安全之需要，
    擬提高設定限額時，倘為土地、建物分別鑑價〈即以土地時
    價或認定時價加計建築物鑑定價格（含）範圍內為設定限額
    〉，如加成後之設定限額未超過鑑價金額，得以鑑價金額為
    設定限額，並無所謂高估擔保物價值之方式。(二)借戶與本行
    簽訂之抵押權設定契約書第一條第一款約定『為債務人對抵
    押權人現在（包括過去所附現在尚未清償）及將來所負在本
    抵押權設定契約書所定債權最高限額內之借款、票據、墊款
    、保證、信用卡消費款等債務及其他有關債務，並包括其利
    息、遲延利息、違約金、抵押權人墊付抵押物之保險費、實
    行抵押權費用與因債務不履行而發生之損害賠償』，在最高
    限額抵押權所定債權最高額範圍內，該抵押物仍為本行債權
    之擔保。而關於抵押貸款案件，『設定限額逾貸放限額部分
    充為利息及其他授信加強債權保障』，本行並無特別規定。
    」等情，亦有第一銀行總行98年3月26日一總風險信字第096
    01號函在卷可憑（見本院卷2第2頁），可知上開土地鑑價關
    於「一般鑑定」法及「時價鑑定」法之方式，亦為第一銀行
    總行所肯認。
  (5)另則，證人己○○於98年11月12日之審理中結證稱：「（
    問：妳看96年度偵字第17400號卷第2宗第233頁之不動產調
    查表，這裡所寫到擔保放款4600萬，加強債權擔保4400萬，
    這兩個是什麼意思，它有何不同？）答：應該說加強債權保
    障的話，應該他會把他的設定金額拉高，因為他要多貸給他
    ，但是價格不到那個地方，實際貸放只有4600萬，為了要保
    障我們的債權，銀行都會爭取把他的設定金額拉高。（問：
    是不是設定金額拉的越高，對銀行來講是越有保障？）答：
    是。（問：如果設定金額降低的話，銀行來講是不是保障比
    較低？）答：是。」等語（見本院卷2第152、153頁）。
    證人甲○○於98年11月12日之審理中亦結證稱：「（問：既
    然你們的時價是用問的，為何在你們的鑑價又有一個一般鑑
    價，跟時價鑑價，為何會有這種規定？）這是規定，因為我
    們沒有成交實例，所以問出來的時價還要打八折，總行就規
    定可以一般鑑價和時價鑑價。（問：一般鑑價跟時價鑑價得
    到的金額，用途為何？）因為一般鑑價屬於這件擔保以下要
    借的錢，時價鑑價是如果他有其他的借款，要加強它的債權
    保障。」等語在卷（見本院卷2第187、188頁），益見「時
    價鑑價」之目的乃在於加強銀行之債權保障。
  (6)依第一銀行總行函示「借款人申請信用貸款（非消費性貸款
    ），借款人與保證人（以下簡稱借保戶）需填寫「個人資料
    表」，借款人需填寫『借款申請書』，均需檢附身分證影本
    ，並視個案徵取在職證明、薪資收入、報稅資料等相關文件
    ，由分行徵信人員依借保戶所填資料表辦理徵信作業，並查
    詢借保戶信用往來情形、有無不良紀錄等。其中倘屬92年6
    月前申請之案件，借款人於財團法人金融聯合徵信中心（下
    稱聯徵中心）授信金額（聯徵中心歸戶餘額及本次申貸金額
    ）達新台幣二仟萬元者，或在本行授信金額達新台幣一仟萬
    元，應徵取報稅資料。‧‧‧」等情，有第一銀行總行98年
    3月26日一總風險信字第09601號函在卷可參（見本院卷2第1
    頁），可見「設定限額逾貸放限額部分充為利息及其他授信
    加強債權保障」一事，就「設定限額」逾「貸放限額」部分
    ，雖可使本無擔保之「短期放款（即信用放款）」亦為加強
    權保障效力所及，惟此對於「短期放款（即信用放款）」之
    核准與否，尚無證據認係具有決定性之影響因素。
  (7)又證人甲○○於98年11月12日之審理中復結證稱：「（問：
    你現在這時價鑑定寫完後送給總行，總行在評估土地貸款4
    千6百萬元當然是沒有問題，但在超過的那一部份有無要借
    給他，要借多少，是否是會受你的時價鑑定的影響？）沒有
    影響，他如果要借5千萬元也沒有關係，如果總行要核准借5
    千萬元，這件是可以到4千4百萬元，是說改天加強債權要求
    償，才會到1億800萬。（問：假如你評估只能借8千萬，扣
    掉4千萬，剩下4千萬元，再乘以八成約是3千萬，你評估起
    來超過土地貸款的部份是3千萬，總行是否可以信用貸款貸
    超過這數額？）可以，因為只要本行根據他的信用，不要說
    4千4百萬元，如果他要借1億元，他有這能力，總行評估，
    銀行也評估，他們也可以借他們1億元，不一定是4千4 百萬
    元。（問：你現在時價鑑定送到總行，總行超過你說的土地
    鑑價金額，他到底要借多少是總行自己去決定的嗎？）我們
    這邊先申請上去，如果丁○○這加強債權保證是4千4百萬元
    ，如果他要借5、6千萬，可以申請上去總行，總行要不要核
    准是總行的事情。（問：這件貸款不是完全靠你這些來決定
    ？）不一定要照這些來做決定。（問：你這只是做信用貸款
    部份參考？）對，譬如說丁○○他有跟人家保證5億元，我
    這4千4百萬元改天他跟人家保證，人家要求償他5億元，但
    如果他擔保物要賣時，我可以向他求償到1億800萬元，超過
    也沒有事，也不是銀行的責任。（問：以這件案子來講，假
    如說他超過4千4百萬以上，總行要核貸他信用貸款，是否一
    定會受到你時價鑑定的拘束？）不會。（問：有沒有說你時
    價鑑定多少就要多少，不可以超過？）沒有，他信用如果要
    借5千萬元也可以。」等語（見本院卷2第209、210頁）。
  (8)因此，上開按「時價鑑定」法所認定之108,000,000元「設
    定限額」，其數額雖超過上開按「一般鑑定」法所認定之
    4,600萬元「貸放限額」，然其超過部分乃係充為利息及其
    他授信之加強債權保障所用，當有利於第一銀行對於借戶之
    全部債權之確保，且上開按「時價鑑定」法所認定之108,00
    0,000元「設定限額」，對於「短期放款（即信用放款）」
    之核准與否，並無證據可認係具有決定性之影響因素，故依
    憑該等鑑價並無法認為有使人取得不法利益或損害本人（即
    第一銀行）利益之意思。
  (9)是計算上開許丑段105-1、105-6地號土地之時價108,000,00
    0元之作用，係在於就「設定限額」逾「貸放限額」部分，
    充為「利息及其他授信」之加強債權保障，尚非逕以108,00
    0,000元作為土地之擔保「貸放限額」，即因如此，方才使
    得上開本係無擔保之4,400萬元「短期放款（即信用放款）
    」亦為加強權保障之效力所及。故而，上開108,000,000元
    乃屬「設定限額」之性質，其作用係就其超過「貸放限額」
    部分，可作為加強「利息及其他授信」債權之保障，實非屬
    於擔保之「貸放限額」之性質。本件按「一般鑑定」法算得
    之4,600萬元為擔保之「貸放限額」，而按「時價鑑定」法
    算得之108,000,000元則為「設定限額」，起訴意旨未予區
    分二者之不同，亦無證據可認上開按「時價鑑定」法所認定
    之108, 000,000元「設定限額」，對於「短期放款（即信用
    放款）」之核准與否，具有決定性之影響因素，故檢察官逕
    指被告丁○○、被告辛○○、被告壬○○、同案被告戊○○
    、共犯蔡高峰、共犯甲○○及共犯己○○以倒推方式，直接
    以上開108,000,000元為擔保之「貸放限額」，除以上開2筆
    土地總面積，算得該2筆土地每平方公尺約26,922元、26,61
    9元（即每坪89,000元、88,000元），乃係約為當時公告現
    值5.37倍之不合理超高單價，以配合被告丁○○借款9,000
    萬元云云，尚有未合。
  (10)至於富鴻不動產估價師事務所富估師字第96112201號不動產
    估價報告書1份（見96偵17400號證物卷內），其內容已表示
    估價報告書有其使用之限制條件：「估價報告書中之預測、
    預估或經營結果估計，乃立基於當前市場條件、預期短期需
    求及供給因素、與連續穩定的經濟基礎上。因此，這些預測
    將隨著將來條件的不同而改變」、「本估價報告書評估結果
    係作為委託人在報告書所載之估價目的限制下參考，估價目
    的變更可能使該估價金額發生改變。本報告書無法適用於其
    他估價目的下之參考使用」、「本估價報告書評估結果僅具
    有不動產價值參考的特性，不必然成為委託書或使用者對該
    不動產價格之最後決定金額」等情（參見上開估價報告書第
    6頁），故不得僅以該估價報告書認為上開「長榮段586地號
    經鑑價師估算為每坪19,787元、長榮段588地號為每坪23,77
    4元」等語，逕認上開2筆土地按「時價鑑定」法鑑定時所認
    定之每坪可能成交時價88,000元、89,000元乃屬超高，而為
    不利於被告丁○○、被告辛○○及被告壬○○之認定。
四、關於被告壬○○是否虛偽填寫「借款用途」、「還款來源」
    、「借款期間」及以背信與偽造文書故予展期（參見附表二
    ）部分：
  (一)本件86年5月29日不動產說明書之「有無優先權」欄業已載
    明「鹽水農會3900萬元、3900萬元、3900萬元」；本
    件86年5月28日徵信報告中，「土地」欄之上開許丑段105
    -1、10 5-6地號土地項下「使用及他項權利情形」，亦已載
    明「鹽水農會3900萬元、3900萬元、3900萬元」；又
    本件設定抵押權申請書之「備註」欄復記載「貸放時應取得
    同業塗銷抵押權文件辦理」，尤其本件86年5月28日授信申
    請書附表「營業單位意見」欄載明「‧‧‧2.本戶為本分行
    基本優良客戶，流動性存款平均實績（含關係戶）約有2160
    萬元，為同業所極力爭取之對象，本件擔保物原於鹽水農會
    設定貸款，本分行積極爭取招攬中，為應借戶投資事業週轉
    之需及加強推展分行投、放款業務，鞏固營業基盤，本件請
    准予辦理。」等文字（參見96偵17400號卷第2宗第232、234
    、237及240頁），顯然已表明被告丁○○向於本件向第一銀
    行申辦之貸款，係為償還其先前以其母連李炒等3人名義，
    向臺南縣鹽水鎮農會貸得之9,000萬元之債務（3筆各為3,00
    0萬元），並未隱瞞該等事項，且被告丁○○申辦本件貸款
    之相關申貸、鑑價、授信及徵信等文件，復均經第一銀行鹽
    水分行送請該銀行總行審查核准通過，業見前述，可知承辦
    被告丁○○本件貸款案件之相關人員，就本件貸款案件所為
    之相關文件登載內容，亦均為第一銀行總行所肯認。
  (二)又第一銀行總行亦函示「申請人申請短期擔保貸款或短期信
    用貸款，倘資金用途用以償還他行貸款，本行於評估借款人
    原於他行之資金用途、信用等狀況後可個案予以准貸，限制
    條件為該筆貸款將直接匯至他行用以償還其貸款。」等情，
    有第一銀行總行98年3月26日一總風險信字第09601號函在卷
    可憑（見本院卷2第2頁）。
  (三)(1)另被告丁○○申辦本件貸款，除填寫86年5月28日授信申
    請書外，亦附具「投資經營計畫概況表」、「個人徵信資料
    提送表」及綜合所得稅捐資料等文件，其中「投資經營計畫
    概況表」載明被告丁○○之縣議會議長身分及經營建築、餐
    飲及有線電視之事業，並記載其所經營各該事業之資本、營
    收及盈餘概況，且說明其為因應事業週轉金之需求及減少利
    息之負擔，申貸融資等情形（見96偵17400號卷第2宗第242
    頁）；(2)且本件86年5月28日授信申請書附表「營業單位意
    見」欄亦記載「本戶待人隨和，熱心公益，處事積極穩重有
    幹勁，現為臺南縣議會議長，投資南天有線電視公司，擔任
    董事長之職，並致力經營建築業及餐飲事業，多元經營投資
    ，以降低風險，獲利頗豐，現況正常，其所經營之事業預估
    其年收入約有12500萬元之譜，扣除其必要支出費用後，尚
    有2500萬元之盈餘，應可按月繳息，本金到期清償。」等文
    字（見96偵17400號卷第2宗第240頁）；(3)再則，被告丁○○於96年12月21日之偵查中及本院審理中陳稱：我因為第一
    銀行放款之利息較低，而且為了自己經營事業資金週轉運用
    的問題，所以才拿上開105-1、105-6地號土地向第一銀行申
    辦本件貸款等語（見96偵17400號卷第1宗第60、61頁，本院
    卷3第63至73頁），故被告丁○○申辦利息較低之貸款，償
    還先前貸得利息較高之其他金融機構之貸款，以利其所經營
    各該事業之資金調度及營運，爭取獲利，作為日後償還借款
    之來源，尚無法認為與檢察官所舉中華民國銀行公會會員授
    信準則第12條第1項、第2項關於「週轉資金貸款」係指「以
    協助企業在其經常營業活動中，維持商品及勞務之流程運轉
    所需之週轉資金為目的，而辦理之融資業務，短期係寄望以
    企業之營業收入或流動資產變現，作為其償還來源」之規定
    內容不符；(4)因之，本件設定抵押權申請書載明「借款用途
    ：投資事業週轉金」及「償還來源：投資收入款」，本件86
    年5月28日授信申請書及其附表亦載明「借款用途：投資事
    業週轉金」及「償還來源：投資收入款」等文字，無法認為
    有何不實之情形，故亦不得認為被告壬○○有虛偽填寫借款
    期間為「短期放款」（事實上係屬中長期放款）之情事。(5)
    另則，綜合所得稅申報書僅能證明申報綜合所得稅捐之情形
    ，憑此尚無法直接論斷個人實際之財力狀況，故檢察官祇憑
    依被告丁○○、被告辛○○2人之85年度綜合所得稅申報書
    （見96偵17400卷第109頁），認為被告丁○○、被告辛○○
    及連李炒等人在85年之所得僅為2,144,414元，即謂被告丁○○、被告辛○○當時並無於1年內短期清償9,000萬元之資
    力云云，尚有未當。
  (四)另被告丁○○於86年6月間借得之開「4400萬元」，被告丁○○於88年6月7日清償借款3千萬元，及於88年6月8日清償
    借款1千4百萬元，後至89年5月5日，再續貸2千萬元，及89
    年6月2日再續貸2千4百萬元等情，有第一銀行鹽水分行97年
    7月25日一鹽水字第163號函及所附放款收回、貸放傳票及存
    摺類取款憑條、收入傳票影本共4張在卷可佐（見本院卷1第
    95至99頁），且起訴意旨亦謂被告丁○○繳息至91年3月間
    ，約達5年，顯見被告丁○○並非毫無還款、付息，尚難認
    本件貸款之初即有意圖損害第一銀行之利益之情形。
  (五)證人己○○於98年11月12日之審理中結證稱：「（問：本件
    設定抵押權申請書這中間有一行4600萬前面這四個字是金額
    還是限額？）答：貸放現額4600萬，這一個擔保品貸放的金
    額最高貸4600萬。（問：妳看一下備註欄第一點貸放時應取
    得同業塗銷抵押權之文件辦理，這一個備註欄(一)指的是什麼
    事情？）答：你貸放的時候就要同一個時間取得同業塗銷抵
    押權。（問：是不是指代償的情況，是不是他原先的抵押物
    上面已經有一個抵押權存在，貸放值應取得同業塗銷抵押權
    的文件，同業是什麼意思？）答：同業就是他這個擔保品目
    前是設定在別家的金融機構，因為他沒有辦法第一個時間去
    把他塗銷掉，變成我們要貸放的時候，就是要設定第二順位
    ，我們一般銀行都是做第一順位，沒有在做第二順位，所以
    我們會掛條件，貸放給你之後馬上要拿到你的塗銷證明。（
    問：是要用來清償其他的金融機構的抵押貸款？）答：對。
    」在卷（見本院卷2第151至154頁）。
  (六)況且，第一銀行總行亦函示：「短期信用貸款之借款用途，
    應視責金實際用途申請，倘擬用於投資事業週轉用，借款用
    途即可為『投資事業週轉金』，並視個案徵取投資事業相關
    文件」、「短期信用貸款還款來源可為投資收入，還款方式
    可採按月繳息並於到期時償還本金，倘借款人未能於貸款期
    限內償還，可以續約方式（即借新還舊）或以展期方式辦理
    ，至於是否應增加或增加何種擔保條件，則視個案斟酌辦理
    」、「借款人同時申請短期擔保貸款與短期信用貸款時，‧
    ‧‧資金用途均擬用於投資事業週轉用，借款用途即可同為
    『投資事業週轉金』。短期擔保貸款與短期信用貸款二者貸
    款之比例並無限制，另依銀行法第十二條之規定，於徵提十
    足擔保者，列為擔保授信，另對未徵提十足擔保品者，則列
    為無擔保授信（信用貸款），擔保授信與無擔保授信兩者之
    利率、期限視個案評估核准。」等語亦有第一銀行總行98年
    3月26日一總風險信字第09601號函在卷可參（見本院卷2第2
    頁）。
  (七)由上可知，被告壬○○承辦被告丁○○之本件貸款案件所為
    之作業及相關登載內容，尚難謂虛偽不實，起訴意旨認為被
    告壬○○在其職務上所製作之「設定抵押權申請書」、「授
    信申請書」及其附表、不動產調查表、擔保物登記簿上，就
    「借款用途」、「還款來源」及借款期間等部分，而為虛偽
    填載云云，並不可採。
  (八)另證人王東和（曾任第一銀行國外管理部經理）於調查站詢
    問時陳稱：（問：第一銀行申請貸款鑑價及審查核定程序為
    何？）答：都是依據銀行鑑價作業要點規定，一般審查程序
    初步都是由分行審查，超過分行經理權限的貸款，交由總行
    審查部審查，如超過副總經理權限，就必須由總行合議會進
    行審查。（問：合議會成員由何職務人員組成？）答：三位
    副總經理、國外管理部經理、業務部經理、徵信室主任、審
    查部經理，最後都須經由總經理或常務董事會核定。（問：
    提示丁○○借87年11月10日貸案，合議會提案表上有合議委
    員核章，國外管理部經理，是否是你親自核章？）答：是。
    （問：提示丁○○申貸案合議提案表，經你再次檢視是否認
    為完全符合第一銀行申貸規定？）答：是，包含申貸額度。
    （問：針對丁○○申貸案合議提案表，送交合議會決定，是
    否表示合議會在本案中是最後決策層級？）答：經討論後，
    最後仍要送交總經理核准。（問：續貸或展延之條件為何?
    如借款人資力變差，是否應要求貸款人增加擔保物或償還部
    分貸款，以保障銀行債權？）答：沒有明文規定，要看當事
    人往來銀行信用及是否正常繳息來決定。會。（問：當時審
    查有無要求丁○○增加擔保物或償還部分貸款，以保障第一
    銀行之權益？）答：沒有，我們當時認為他擔保物是足夠的
    等語在卷（見96他2657號卷第2宗第260至264頁）。
  (九)再依卷附之87年11月4日授信申請書及其附表、88年6月14日
    徵信報告、88年10月28日授信申請書、89年12月19日不動產
    調查表、89年6月2日徵信報告（附件：個人徵信資料提送表
    ）、第一銀行總行審查部89年12月30日放款申請案查詢書（
    檢附：丁○○-年投資收入及盈餘明細）、丁○○之不動產
    鑑價補充說明及地籍圖謄本（上開長榮段586、588地號）、
    顧客關係戶資料查詢單及個人借款餘額資訊查詢單、89年12
    月19日授信申請書（附件：授信申請書附表、投資經營計劃
    概況表、授信明細表、擔保物摘要表、信用綜合評估表）、
    89年6月2日授信申請條件變更申請書（附件：顧客關係戶資
    料查詢單、顧客往來利益貢獻查詢單、放款審議委員會意見
    文書）、本件貸款相關之87年6月8日徵信報告（附件：個人
    徵信資料提送表）、存摺存款客戶資料查詢單、歷次之授信
    批覆書（86年9月15日、86年12月17日、87年6月17日、88年
    3月25日、88年5月12日、88年8月16日、88年12月15日、89
    年2月17日、89年4月11日、89年6月12日、89年7月10日、89
    年8月3日、89年9月7日、90年2月8日、90年3月14日之營業
    單位意見欄均註明往來正常，不需追加擔保，而88年8月16
    日前之總行覆審人員查核意見亦皆謂准予備查，之後亦皆謂
    准予備查仍請注意風險控管）、借款申請書、攤還計畫、循
    環額度放款核貸單、擔保物摘要表、個人借款餘額查詢單、
    歷次之授信覆審表等等資料（參見96偵17400號卷第2宗第24
    5 至278頁，暨扣案之本院97年度南院保管字第426號扣押物
    品清單所示第一銀行鹽水分行編號「02003之6」、「戶名：
    丁○○」之徵信報告卷2宗內），且上開長榮段586、588地
    號土地於89年12月19日，曾由第一銀行鹽水分行鑑價人員賴
    宜宏另為鑑價（該2筆土地於89年7月最近1次公告現值分別
    為每平方公尺5951元、9100元），認為該2筆土地按「一般
    鑑定」法計算之鑑定價格，分別為42,598,662元、8,968,34
    1  元，鑑定價格總計為51,567,003元，因此該2筆土地之「
    放款值」為51,567,003元0.9＝46,410,302元，另按「時
    價鑑定」法計算該2筆土地之鑑定價格，認為分別為85,927,
    176元、8,968,341元，鑑定價格總計為94,895,517元，鑑價
    補充說明為「本分行借戶丁○○之不動產估價認定，係參考
    該地區目前發展情形及未來遠景鑑價，由於該2筆土地位於
    41米之長榮路上，道路兩旁餐廳、商家林立，步行5分鐘之
    路程內，有體育館、體育場、游泳池、國民小學、菜市場、
    量販店、公園等公共設施，生活機能完善，係新營市新興發
    展之地區，地號588之土地，因位於長榮路，可做為商家、
    店舖用，經實地查訪該地區行情，每坪約13萬5千元，地號
    586土地位於588之後，可為住宅用地，時價每坪約8萬5千元
    ，因無法取得成交例，故以認定時價8成為鑑定評估，價格
    應屬合理」，並有89年12月30日放款申請案查詢書（內載借
    戶提供數據可信度合理‧‧‧履約情形均正常‧‧‧等語）
    、89年12月30日年投資收入及盈餘明細等附卷可參（詳見上
    開編號「02003之6」、「戶名：丁○○」之徵信報告卷2宗
    內），，故檢察官引用財政部88年8月2日臺財融第882624
    24號函1份（見96偵17400 0號卷第2宗第279頁），欲以證明
    本件貸款違背「授信案件到期換單展期時，即為新授信案件
    ，應依據貸款戶現況覈實辦理徵信‧‧‧，不宜沿用原估價
    表辦理。」，尚非可採。
  (十)因此，檢察官所指壬○○「明知86年間業已超貸」予被告丁○○、被告辛○○2人，而於87年11月、88年10月間，仍先
    後填寫「不實之授信申請書」，層轉予戊○○核准，准許丁○○、辛○○2人展期1年，又於89年6月間，且丁○○、被
    告辛○○2人迄今仍未清償本金，仍填寫「不實之授信申請
    條件變更申請書」，將原設定之貸放條件基本利率加年息0.
    5%，降低為基本利息加年息0.16%，再於89年12月間，丁○○、被告辛○○2人已無還款能力，仍填寫「不實之授信申
    請書」，准許被告丁○○、被告辛○○2人展期1年云云，即
    乏所據，且該等所稱展期均經第一銀行總行核准，均見前述
    借貸資料，故不能認為公訴意旨關於此部分所指為真正。
五、(一)證人己○○於98年11月12日之審理中結證稱：「（問：本
    件貸款徵信報告是否是妳製作的？）答：是。（問：這一件
    的土地時價，妳是怎麼樣找出來的？）答：這已經很久的事
    情，我在做的時候一般會除了公告地價的倍數之外，會去問
    看看目前的實際價格。（問：妳做徵信時價調查的時候，在
    銀行裡面有無任何人給妳做什麼樣的指示？）答：沒有。（
    問：妳這個案子在做徵信，認定時價的時候，妳當時有無去
    參考銀行裡面鑑價的資料？妳是否還記得？）答：沒有，我
    一般不會去看，你問我記不記得，應該是沒有。（問：剛才
    那一份時價上面，上面是不是有關於丁○○的兩筆土地的價
    金有塗改過？）答：是。（問：妳還記得妳當初為什麼要塗
    改這個金額嗎？）答：不記得。（問：妳這個徵信報告寫完
    之後，會交給誰？）答：會交給徵信部門的主管。（問：徵
    信部門的主管會再交給誰？）答：他們會統籌起來跟授信的
    統籌交給經理。（問：妳做徵信報告做完後，妳會直接交到
    授信部門去嗎？）答：不會，會直接給徵信的主管。（問：
    我們提到更改徵信土地時價的部分，這是不是妳自己改的？
    ）答：對。（問：有無人指示妳要去改這個價格？）答：沒
    有。（問：徵信的資料要不要拿給鑑價的參考，譬如說這兩
    個不同的承辦人，是不是徵信完了之後，是不是徵信的資料
    要交給鑑價來做參考？）答：我們當時沒有。（問：做徵信
    報告目的是什麼？）答：我的目的就是看他的家庭背景、生
    活及社會地位、不動產提供的資料，收入跟支出是不是可以
    打平，他的貸票信是不是正常。（問：妳在做徵信報告的整
    個過程當中，有無來自銀行上級的壓力或是關說？）答：我
    們在做當中從來沒有。（問：有沒有同樣受到台北總行的壓
    力跟關說？）答：不會。（問：丁○○當時是議長有沒有跟
    你們銀行施壓或關說？）答：都沒有。（問：這個期間妳跟
    連太太辛○○有沒有不斷的跟妳關說，或者請託妳信用要評
    估好一點？）答：不用，我們就按照正常程序，資料拿了就
    趕快做一做。（問：有關於卷內設定抵押權申請書、不動產
    調查表、授信申請書等等這些都不是屬於徵信範圍的文件，
    這些文件在妳做徵信的時候，有無接觸過？）答：沒有。（
    問：一般來講妳從事徵信的動作，知不知道借款人到底是要
    用信用來貸款還是要用土地等等來貸款？）答：做徵信的時
    候不知道。（問：妳在徵信的時候根本不知道貸款人到底是
    要用信用還是提出相關的擔保人貸款，怎麼去評估或是針對
    他所提出的擔保去加重做徵信？）答：我們只是做他的資料
    ，我剛才有講徵信就是看他的貸票信正不正常，他的收入支
    出是不是足夠償還我們本金利息。（問：妳在徵信的時候是
    針對他個人全部債信的情況，包括個人資產？）答：是。（
    問：請妳看一下本件徵信報告，這個應該是你之前在第一銀
    行鹽水分行服務的時候填載的，中間發現有對許丑段105-6
    ，許丑段105-1，最後改成長榮段588跟586地號，這兩筆土
    地的時價有更改過，我要先問妳更改前是每平方公尺多少單
    位？千元，之前的寫法，塗改之前寫「15」，也就是每平方
    公尺15000元，後來改成「27」，妳同意嗎？）答：對。（
    問：記載「15」上去的時間，每平方公尺15000元的時間，
    是左上角閱覽日期85年5月13日的時間，還是再往前好幾天
    ？）答：就是當天。（問：妳記載每平方公尺15000元，妳
    是問過哪些仲介、代書或其他資訊來源？）答：先看它的公
    告現值幾倍下去填，之後銀行都有代書。（問：公告現值一
    般都會用幾倍下去算？）答：很難說，有時候5倍、6倍、10
    幾倍也有人在拿，剛開始在做徵信都會用保守原則，用低一
    點，之後如果碰到代書來或是有些仲介，我會問他知不知道
    這一塊地多少錢，他們會說現在價錢大約7萬或8萬。（問：
    這一開始每平方15000元也是經過仲介或是問過代書才得到
    的資訊，妳也不能憑空猜。）答：對，一般我的作業都會這
    樣。（問：以15000元每平方公尺的價格，到底哪些部分或
    是仲介及代書妳才可以回憶起，提供資料給我們參考，對象
    是誰？）答：十幾年了我忘記對象是誰。（問：在妳填上每
    平方公尺15000元之前，妳會不會只相信一個仲介或一個代
    書，會不會盡量多訪查？）答：會。（問：那妳問的對象，
    現在沒有辦法特定，這些人確實都瞭解這片土地周遭的價格
    ？）答：應該是，因為那個地方蠻醒目的。（問：後來塗改
    ，每平方公尺塗改成27元，就是27000元，塗改的日期就是5
    月13日隔幾天？）答：應該在那幾天左右。（問：既然時間
    這麼短，27元，每平方公尺27000元，妳又問了哪一些人？
    ）答：代書，還有一些仲介。（問：妳也是問完之後才敢下
    筆，不能亂寫？）答：不是，剛開始我們先做的時候，先寫
    ，寫完之後發覺代書或什麼的，再問。（問：「27」是問了
    哪一些人？）答：問來行的代書。（問：這些人可以提出他
    的名字服務的代書事務所位置讓我們知道，可以訪查一下？
    ）答：就是常常到我們銀行來的，在十幾年前。（問：找不
    到嗎？）答：我不知道。（問：這個寫「15」更改成「27」
    ，我再確認一次，大約一個半月的時間？）答：應該是不會
    這麼久。就是在一、兩天。（問：改成「27」每平方公尺
    27000元之前有無跟行內的其他人員，譬如授信人員尤其是
    甲○○討論過鑑定價是多少？）答：確定沒有。（問：妳剛
    才說妳是抓公告現值的3到5倍，一開始妳是改3倍後改成5倍
    多，是何原因？當時妳有跟檢察官回答：主要是我問代書還
    有參考本行甲○○的鑑價，接下去檢察官問妳說：甲○○的
    鑑價是怎麼寫？妳回答：他的時價鑑估是1.827約等於每平
    方公尺27000元。當時妳有無講這些話？）答：沒有。（問
    ：這個部分剛剛妳看過，剛剛妳的回答檢察官對妳設陷阱，
    這個話是妳講的嗎？這個對我們很重要，我們要跟妳確認，
    妳有無講這些話，他在怎麼設陷阱，這個話是不是妳講的？
    為什麼你會改變估資料，妳還特別強調妳有問商家，妳還特
    別講商家講的坪數價格特別高，甲○○講的還比較少，所以
    妳就保守估計80000多元，妳當時有無跟檢察官這樣講？）
    答：沒有，只是我有去問來行的代書或是一般的仲介。（問
    ：其他的話沒有講？）答：對，其實我跟甲○○先生的互動
    真的是沒有，所以我怎麼去問他說他的鑑價。（問：如果說
    他要做的是一個自然人的信用貸款，妳這邊要查哪些東西附
    在徵信報告裡面？）答：票據交換所的資料，還有徵信中心
    的資料，放款金額超過2000萬都會有他的報稅資料。（問：
    報稅資料是當時人提出在經過稅捐機關核可，還是他只要評
    估就好？）答：要提出稅捐機關核可的。（問：妳在徵信報
    告塗改其中兩筆土地時價之前，妳知不知道甲○○的鑑價是
    多少？）答：不知道。（問：在決定要授信的時候，擔保的
    價格是根據鑑價來認定還是根據妳的徵信報告的評價來認定
    ？）答：根據鑑價。（問：妳塗改兩筆土地的時價，是不是
    為了要配合甲○○鑑價？）答：沒有。（問：妳的工作是徵
    信，客人進來的時候他到底要帶多少錢，他貸什麼科目妳都
    不知道，妳就必須就他有形的資產跟無形的資產去做評估，
    評估完之後，妳個人是不是要做一個信用等級評信表？）答
    ：對。（問：本件96偵字17400號卷第104頁信用等級評比表
    是不是妳當時做的？）答：是。（問：可不可以把第三個欄
    位不動產的狀況，有一個20，有一個15分，一個10分，項目
    分別唸給大家聽一下？）答：20分的是本人或配偶有不動產
    未設定抵押權，15分的是本人或配偶有不動產已設定抵押權
    ，10分的是本人及配偶均無不動產。（問：妳當時勾的是15
    分？）答：是。（問：這裡有一個20分、15分、10分的等級
    ，就這三個等級來勾選，勾選的時候有沒有要考慮到不動產
    鑑價或徵信的價格會影響到評分的等級，在這個欄位來說，
    妳勾15分的時候有無考慮到他的價值，還是他只要有設定抵
    押權而且有不動產，妳就必須勾15分？）答：就這三欄妳去
    選他是哪一種。（問：所以不用考慮到妳評估之後，他土地
    有多少或是土地的價值有多少，會不會影響到評分的等級？
    ）不會，他只是看他的積分是多少，做參考。（問：妳給15
    分，既使那個土地很值錢，但是有設定抵押權，妳就是只能
    給15分，妳也照15分給了？）答：對。（問：在第一個欄位
    他有一個年收入，他的年收入可不可以告訴我們最高分他代
    表的是幾萬塊錢的年收入？）答：他有一個25分是60萬元以
    上。（問：最低分5分是多少？）答：5分是未滿15萬元。（
    問：就這個案例，他只要是收入60萬以上，妳就必須勾25分
    ，他既使是已經達幾千萬，妳還是只能勾25分，或是還能夠
    再加分數？）答：沒有。（問：所以妳當時勾的是滿分25
    分？）對。（問：妳最後評定的分數是不是唯一有一個妳比
    較主觀有裁量權是在綜合加分那裡？）答：對。（問：其他
    的項目是硬性規定那一個欄位妳就必須要勾選哪一個欄位？
    ）是。（問：妳當時評定丁○○先生評分的等級，妳是給他
    評幾分？）答：保守，就是5分。（問：就是80分？）答：
    對。（問：在86年5月28日做徵信報告之前，授信都已經做
    了土地的鑑價，他會把這個資料提供給妳做參考？）答：不
    會。（問：為什麼？）答：徵信只是他的資料、信評、個人
    的資訊、時價。（問：你們自己行內，有先做一個初步的鑑
    估，這個資料重不重要？）答：重要。（問：妳會不會拿來
    做參考？）答：一般應該會。（問：這一件妳有無去現場看
    過土地嗎？）答：有。（問：自己去或是跟授信、鑑價人員
    一起去？）答：那麼久了，記不起來。（問：妳去看的時後
    ，是去看土地在哪裡，還是有做查詢的動作？）答：就看鄰
    近商家，偶爾也會問。（問：妳都怎麼問？）答：當做你是
    要來買這塊地的買家，問你們附近土地價格多少，我想要在
    這邊買地。（問：有選擇特定的商家，或怎樣的商家你們才
    會去問？）答：不會，就找附近的。（問：妳去看現場通常
    都有問？）答：對。（問：妳那裡面本來在修改前，本來一
    平方公尺是寫15000元？）答：對。（問：妳是用公告現值
    抓的？）答：一般我都是這樣。（問：大概都抓多少？）答
    ：3至5倍。地點比較好，就會比時價高。（問：像這一件從
    本來一平方公尺15000元，跳到一平方公尺27000元，這樣已
    經跳了快要一倍上去了？）答：對。（問：妳本來寫了一平
    方公尺15000元，後來問你們銀行的代書？）答：是，一般
    會問來行的代書。（問：妳印象中這一件有無剛剛妳說去問
    商家的價格，影響到妳後來更正的數字？）答：有。（問：
    妳的徵信報告上面所載的同一筆土地的時價，假如跟鑑價報
    告上的時價不一樣的時候，有無什麼後果？）答：應該沒有
    。（問：會不會影響這個貸款案的成立與否或金額與否？）
    答：不會。因為徵信只是做一個參考而已。（問：總行會看
    到妳這份徵信報告嗎？）答：會。（問：妳徵信報告所寫的
    土地的價值，對這整個貸款案有什麼意義？）答：不會有影
    響。（問：為什麼不會有影響？）答：因為他看的是他的擔
    保率足不足，徵信看的是他的信用夠不夠，他的收入支出好
    不好。」等語（見本院卷2第140至184頁）；(二)且證人己○○於偵查中結證稱：「（問：壬○○叫妳參考時價看看，妳
    能夠不理壬○○嗎？）他就是說人家都鑑這樣子了，我就要
    再參考看看。而且我也有問代書。（問：依戊○○證述，妳
    既然有參加那次放款丁○○的會議了，妳會不知道上面的意
    思是怎樣？）我雖有參加，但是我不知道是什麼意思。（問
    ：壬○○有沒有退件叫妳重改鑑價金額？）沒有。（問：是
    妳自己改的？）是。（問：妳在本署97年3月7日證述說是壬○○退妳的件，壬○○對妳說甲○○鑑價都鑑這樣子了，他
    鑑的是時價，妳鑑的好像不符合，看妳要不要改一下等語，
    為何與今日所述不同？）因為我上次是聽檢察官之前告訴我
    戊○○、甲○○都已經說實話了，並且拿筆錄給我看，且說
    如果我不說實話可能將來一會被起訴所以我才會這樣講。（
    問：有沒有其他陳述？）因為我擔心退休金會沒有等語（見
    96偵17400卷第1宗第200、222頁），無法認為己○○與被告
    壬○○有何背信行為之犯意聯絡，自不得僅以己○○就其所
    製作之86年5月28日徵信報告（參見96偵17400號卷第2宗第
    237頁）「時價」欄中關於上開長榮段586、588地號土地之
    價格曾予塗改，即謂上開貸款案件觸犯刑法背信罪嫌、業務
    登載不實罪嫌。
六、另第一銀行總行函示：「本行營業單位之徵信及授信人員係
    遵循『台北市銀行公會徵信與授信業務聯繫要點』第四條之
    規定獨立辦理徵、授信業務，徵信人員辦理編製徵信報告作
    業，授信人員則參考徵信及鑑價報告依授信原則綜合評估，
    辦理授信額度之申請，爰授信人員對鑑價及徵信之結果，並
    無推翻而自行認定之權限之情，有第一銀行總行98年10月7
    日一總風債劃字第36337號函在卷可憑（見本院卷2第98頁）
    ，且證人吳貴忠（曾任第一銀行徵信室主任）於調查站詢問
    時亦陳稱：（問：徵信是有無參與授信流程？）答：徵信是
    主要針對大額授信戶的徵信工作，但徵信報告不能做為貸款
    准駁的依據，只能做為授信參考。（問：第一銀行對於擔保
    物之鑑價係基於擔保物之價值或基於貸款人之需求？）答：
    依據擔保物的價值。（問：如貸款人之需求甚高於擔保物之
    價值，第一銀行人員是否屈從？）答：不會。（問：第一銀
    行人員是否會屈從貸款人之需求，而倒推鑑估擔保物之價值
    ？）答：不會。（問：詳述當時第一銀行總行審議委員會的
    情形？）答：審查會原則上一個禮拜開會一次，過程是先由
    審查員做成提案表，送到放款審議委員會來，審核員會做提
    案的說明報告，並經各委員同意無異議後，由主席做擬如擬
    的決議，然後由審查部送至總經理裁示核准放款。（問：當
    時審查有無要求丁○○增加擔保物或償還部分貸款，以保障
    第一銀行之權益？）答：沒有要求，因為分行及總行的審查
    單位都做過評估，顯示他往來、繳息正常所以就沒有要求增
    加擔保物或償還部分貸款等語（見96他2657號卷第2宗第252
    至255頁），亦無法認為被告壬○○與己○○有何共同背信
    之犯意聯絡可言。
七、(一)證人甲○○於98年11月12日之審理中結證稱：（問：本件
    不動產調查表是否是你製作的？）對。（問：要鑑價時，你
    們裡面是有何主管要叫你去？）我和鑑定主管，就是蔡高峰
    襄理一起去。（問：你們去做鑑價，你們是希望找出這土地
    的價格，是指他的時價？）我們和鑑定主管去鑑定時，要看
    地點好不好，時價要問一般民眾，因為當時我們問是15萬，
    但我們較保守，我們是用8萬9百元‧‧‧。（問：丁○○這
    一件的鑑價是如何得到的？）問民眾說一坪約15萬。（問：
    你說的時價是指市場價格嗎？）對。（問：鑑定這二塊土地
    的價格，你有無依照一般銀行裡面規定的程序來辦理？）當
    然要。（問：在這鑑價的過程中，銀行裡有無人對你指示，
    或是對你施壓要你估定這土地的價格？）沒有。（問：這二
    筆土地，算出來的時價鑑定是否為1億零800萬元？）對。（
    問：這1億零800萬元，當時是否是因為銀行要借給丁○○9
    千萬的貸款，才用反推的方式算出來的？）我怎麼有可能用
    反推，那時我還實際去照相、鑑定。（問：‧‧‧檢察官問
    你本件的這個價格，你回答說是5.3倍就是為了要貸給丁○○9000萬元，所以倒推回去所計算出來的，是否有講過這句
    話？）我沒有說倒算‧‧‧我就沒有倒算，我還實際去鑑價
    及照相，還有畫圖。（問：你們第一銀行鹽水分行有無曾經
    為了這二筆土地的價格開過會，要要求你把這二筆土地的價
    格，拉到1億零800萬元？）我們和主管出去鑑定後，我回來
    算可以就可以，我鑑定完我會拿去給經理，經理有時會開會
    ，看主管要如何請示總行。（問：有無故意將價格倒算到1
    億零800萬元？）沒有。（問：本件不動產調查表上面有記
    載放款乘以0.9，是何意？）放款額就是一般鑑價，一般鑑
    價算起來是51,593,303乘以9折。（問：在這不動產調查表
    中記載，你的0.9是依照一般鑑定價格去乘的，而不是按照
    時價鑑價去乘的？）是。（問：放款值46,  433,972是否表
    示本件如果是擔保放款，不可以超過這金額？）當然。（問
    ：不動產調查表下方有一個8萬9乘以0.8，8萬8乘以0.8上面
    有一個調降，8萬9和8萬8是從何來的？）8萬9這塊地是算前
    面，所以我們要實際去看，這塊地如果是靠近馬路價錢較好
    。（問：實際上，這數字8萬8及8萬9是如何來的？）問民眾
    ，我就不敢鑑定這麼多。（問：你剛才有說到一般鑑價和時
    價鑑價，每一件都會同時做，還是有的有做，有的沒有做？
    ）如果他還有要借其他的貸款，譬如貸款是票借，或是他要
    幫人家做保證，我就時價鑑估。（問：信用貸款有無包括在
    你去做時價鑑價的情形中？）沒有，這邊寫得很清楚，寫加
    強債權保障。（問：信用貸款和這個都沒有關係的？）都沒
    有關係，他是有其他的借款，要用這塊地去補強，也就是說
    這地不會被第三者設定，改天人家如要催討時，他如果有其
    他的票據，貸款也好，或是有幫人家保證，他有給人家保證
    。（問：既然這一個1億800萬元較接近不動產實際上的價格
    ，為何在放款時，不是用時價來計算放款價值？）因為我們
    放款價格是一般鑑價，時價鑑價是不行放的，時價鑑價是在
    補充他有其他的貸款，以後要求償用的。（問：你在96年11
    月15日在地檢署以證人身分作證，筆錄中記載「還有誰也參
    與那次討論」？提示96偵字17253號卷第30頁倒數第10行）
    這條寫錯，這條是我和蔡高峰襄理去鑑定完後，送給經理准
    後，經理會開會討論說要如何將這設定向總行申請，不是說
    是他們認定的這一個。（問：在你鑑定的前後，鑑定期間，
    辛○○有無和你接觸過？）沒有，我不認識她。（問：在你
    鑑定的期間，丁○○是否曾經給你壓力？）沒有，我不認識
    他。（問：你鑑價的結果出來後，有無你們鑑價部門以外的
    人，授信或是徵信的人知道你們鑑定的結果？）我鑑定完就
    給襄理，襄理送給經理，經理如果要請總行，當然就會用這
    鑑定出來的去總行申請。（問：你有無印象和你們徵信人員
    一位叫己○○的，曾經說過鑑定的價格？）沒有。（問：請
    說明本件不動產調查表上有一個設定限額為1億800萬元，擔
    保放款加強債權保障，這幾行字是何人寫的？）我寫的。（
    問：你為何會寫這個，你不是只負責鑑定而已？）因為有實
    際去估，所以就會有加強債權保障，如果沒有實際估，下面
    那一行當然就沒有。（問：所以你也知道說丁○○要來借9
    千萬的事？）對。（問：因為你知道丁○○想要貸9千萬，
    所以才又另外算一個時價鑑定的算法？）對。（問：你既然
    知道這一件，你目的是要去鑑定這土地的擔保貸款，土地擔
    保多少錢？）對。（問：你為何還要寫時價鑑定，你就寫一
    般鑑定就好？）因為總行規定可以一般鑑價，和時價鑑價，
    時價鑑價就是要確定他改天有其他貸款。（問：你的意思是
    丁○○是說看可不可以借9千萬，是不是？）對。（問：他
    提供這二筆土地來評估看看，是不是？）對。（問：結果你
    算完後，發現不會達到，最多土地一般鑑定只有4千6百萬元
    ，但你的評估是說他還有超過這價值？）對」等語（見本院
    卷2第184至211頁），亦無法認為本件貸款有檢察官所指為
    配合被告丁○○借款9,000萬元，以倒推方式，估算上開2筆
    土地不合理超高單價之情形。(二)另臺南縣新營市○○段522
    、524地號土地，於84年間曾有買賣交易紀錄之情，有該2筆
    土地四鄰地籍圖1紙、第一銀行鹽水分行98年9月10日一鹽水
    字第245號函覆之土地登記謄本2紙附件及臺南縣鹽水地政事
    務所98年9月23日所登字第0980006330號函1紙附卷可憑（見
    本院卷1第89之14頁，本院卷2第88至89之1、第93頁），因
    此，檢察官引用臺南縣鹽水地政事務所97年4月10日所登字
    第09700 02326號函1紙（見96偵174000號卷第2宗第286頁）
    ，欲以證明「本件上開長榮段586、588地號2筆土地之毗鄰
    土地自80年起至86年間並無任何買賣紀錄可資參考，第一銀
    行鹽水分行之時價鑑定即失所依據」云云，即無可採。
八、至於證人甲○○於96年11月15日之偵查中所結證稱：（問：
    該貸款案的擔保品新營市○○段105-6、105-1地號土地，設
    定金額多少？如何訂出設定金額？）鑑定的價值是1億8百萬
    元，並且以1億8百萬元做設定的價格，這是指時價。（問：
    這個時價是真的嗎？）是。（問：當時有無考慮土地增值稅
    的？）有。（問：是不是為了要借9000萬給丁○○所以鑑定
    價格就是一億零八百萬? 以符合銀行借貸的金額必須是鑑定
    價格的八成？）是。（問：你是應何人的要求才這麼做？）
    是經理戊○○和丁○○他們已經講好了，要還鹽水鎮農會一
    筆9000萬的借款所以要貸款，要鑑定成1億零8百萬元，以成
    功貸出9000萬讓丁○○清償鹽水鎮農會的借款。（問：除了
    丁○○之外還有誰要求你這樣做？）最主要是經理戊○○，
    副襄理蔡高峰和我一起去鑑定。本來這件鑑定出來是只能借
    丁○○4千6百萬元，但是丁○○要借9000萬元，所以丁○○
    要求要時價鑑估。（問：就農地而言，一般的標準是按公告
    地價乘多少倍計算時價？）二倍到三倍出頭。（問：本件呢
    ？）五點三倍。這是為了要算貸丁○○9000萬所以倒推回去
    所計算出來的。（問：是何人要你這麼做？）我和主管蔡高
    峰一起出去鑑定回來，經理戊○○就來找我說為了要借丁○○9000萬，大家來討論一下看要怎麼計算。（問：蔡高峰有
    無在場參與討論？）有。他也有同意。（問：還有誰也有參
    與那次討論？）經理戊○○、我、蔡高峰及徵信人員己○○
    、放款經辦壬○○五個人。經理這樣講，在場的人都沒有人
    反對。（問：戊○○為何要這麼做？）可能是為了要拉客人
    做業績。（問：你們知道借這筆錢是要去還鹽水鎮農會的？
    ）知道。（問：既然知道丁○○是欠鹽水農會的錢還不起才
    來一銀借錢的，你們還會借他錢？）因為這是經理決定的。
    （問：知否丁○○有無給經理壓力或是何好處？）不知道。
    （問：該兩筆土地公告地價每坪1萬6528元，為何你訪查的
    時價每坪高達8萬8000元及8萬9000元，差距如此之多？）因
    為要借丁○○9000萬才這樣子換算過來的。（問：有關你剛
    才講到上述等人也有參與討論同意按照借款金額反推鑑價部
    分是否屬實？）實在。（問：因為貸款金額超過2000萬，所
    以本件要報總行才能決定，為何你剛才說戊○○已經講好了
    ，是不是總行也已經講好了？）這我不清楚。（問：是不是
    總行也有參與？）這我不知道，我只是經辦而己。（問：這
    一件抵押物土地的核價是每坪8萬9千元是不是有點離譜？）
    這是為了要借丁○○九千萬，換算過去的。一般來講，如果
    我鑑的價應是三倍多，我認為是沒有8萬9的價值等語（見96
    偵17253號卷第29至32頁），因證人甲○○於同日之偵查程
    序中，既證稱上開鑑定的1億8百萬元時價是真的之情，旋又
    改證稱該1億8百萬元是為了被告丁○○要借9000萬元，才換
    算、倒推而來等語，前後不一，又依上開換算、倒推之所述
    ，關於上開1億8百萬元之鑑價對於被告丁○○之本件貸款申
    請，影響為何，又上開2筆土地之時價分別為每坪8萬8000元
    及8萬9000元，如何倒推2筆計算方式，且為何2筆土地之鑑
    價金額不同等節，未見任何說明，尚難遽信為真，且該1億8
    百萬元之鑑價係僅就「設定限額」逾「貸放限額」部分，充
    為「利息及其他授信」之加強債權保障，無法據而認為有使
    人取得不法利益或損害本人（即第一銀行）利益之意思，業
    見前述，故無法依憑此部分存有上開瑕疵之證述，認為檢察
    官所指「不動產調查表上鑑價不實，係倒推方式計算，且有
    塗改痕跡，顯係惡意超貸」云云為真正，進而論斷本件貸款
    案件觸犯公訴意旨所認之刑法背信、業務登載不實等罪嫌。
九、(一)至於同案被告戊○○於96年11月15日之偵查中雖以證人身
    分結證稱：（問：這筆9000萬的貸款的鑑定價格是1億零8百
    萬元是怎麼算出來的？）是丁○○為了清償鹽水鎮農會的欠
    款9000萬元。為了要增加二成的設定額，所以乘上二成，為
    了要借他9000萬元，所以倒推回去設定鑑定價格是1億零8百
    萬元。（問：實際上沒有價值那麼多？）應該這麼說。這一
    次是分二筆借給他，一筆是短期擔保借款4600萬元，另外一
    筆是短期信用貸款是4400萬元，原來信用貸款是不需要擔保
    品，但是利率較高，我們就用這筆土地來增強做為信用貸款
    的擔保力。（問：這筆4400萬的信用貸款也是有設定抵押在
    這二筆土地上？）是。但是是為了增加擔保力而設。（問：
    鑑價人員甲○○依照公告值每平方公尺是5000元，換算成每
    坪公告現值是1萬6千5百28元，之後如何換算成時價？）有
    二個規定，一個是有成交例，有成交例就依成交例，如果沒
    有成交例就要去實地查訪。（問：何以本件是每坪8萬9千元
    這麼高？是不是為了要借丁○○1億零8百萬元？）也可以這
    樣說，我是受到壓力，才倒推回來鑑價。（問：你剛才說有
    受到壓力，壓力是總行何人給你的？）總行有一個合議小組
    ，但是這一件是副總經理決定的，因為丁○○已經往上去說
    好了。副總經理是何人我忘記了，當時總經理是陳安治，董
    事長是王天鱗，副總經理好像是廖龍一。但是我不確定。壓
    力就是副總經理以下來的，包含陳安治及廖龍。廖龍一之前
    也是當過審查部經理很久並且也是審查小組的成員。（問：
    地方上的壓力是什麼？）就是因為丁○○是黑道，我有一次
    為了放款去丁○○家，他家裡有穿黑衣的理平頭的人在他家
    ，我看了會怕。無形中就產生了壓力，那種不友善的氣氛令
    人害怕。（問：你為何到丁○○家裡去？）為了貸款要去查
    證（問：你聽人家怎麼說丁○○是黑道？）丁○○是黑道是
    眾人皆知的事情。他的行事風格一向很霸道。（問：你會不
    會怕說如果你不照他的要求，你的職位會不保？）這個問題
    我不會受到威脅，只是在那個位置上你不得不低頭，自古以
    來，公營行庫就是受到議員的壓力最大等語（見96偵17253
    號卷第14至18頁），惟關於所謂總行及地方上之壓力究竟如
    何，並無具體之時間、地點、人員及細節等說明，僅泛稱數
    語，甚為模糊籠統，含混難認，又同案被告戊○○嗣後對於
    鹽水分行相關承辦人員有何商議、指示、犯意聯絡或行為分
    擔之計畫等部分，均未述及，自不能憑此即謂本件貸款案件
    涉有檢察官所指之背信、業務登載不實等罪嫌。(二)且證人曾
    建成（曾任第一銀行總經理）、證人王東和（曾任第一銀行
    國外管理部經理）、證人證人李義隆（曾任第一銀行業務部
    副理）、證人李銀櫃（曾任第一銀行放款審議委員會委員）
    及證人證人張楊俊（曾任第一銀行總行審查部經理）於調查
    站詢問時、證人陳安治（曾任第一銀行總經理、董事長）及
    證人證人廖龍一（曾任第一銀行副總經理）於檢察事務官詢
    問時，對於「問：據鹽水分行經理戊○○等人之供述，上述
    丁○○貸款之鑑價係基於『上面壓力』及丁○○之黑道背景
    ，當時詳情為何？」之問題，均表示不知道、不清楚或鑑價
    人員應該是不會受到上開所述「上面壓力」等語在卷（見96
    他2657號卷第2宗第211、264、278、232、221、242、292頁
    ），是亦無法單憑同案被告戊○○上開證述，而於本件貸款
    為觸犯背信、業務登載不實等罪嫌之認定。
十、(一)(1)第一銀行對於短期擔保放款及短期放款二者之利率，係
    視個案評估核准，無孰高孰低之規定，本件短期擔保放款及
    短期放款之利息計算均相同，並無違反該銀行任何規定；(2)
    第一銀行依86年3月28日該行鑑價要點所採行之鑑估計算方
    式，可採一般鑑價及時價鑑價，二者均無限制該認定時價不
    得超過土地公告現值之一定倍率之規定等情，有第一銀行總
    行98年10月7日一總風債劃字第36337號函在卷可憑（見本院
    卷2第98、99頁）。(二)故起訴意旨以「灣銀行消費貸款適用
    利一覽表1紙及第一銀行86年5月28日授信申請書1紙（見96
    偵1723卷頁3840、96偵17400卷），認為「有擔保與無擔保
    短期放款利率一般差距約2.6%，非無差距，本件借貸予被告
    丁○○之擔保放款，與無擔保放款利率同為基本利率加年息
    0.50%，毫無差別，不合常情」云云，並引臺南縣政府96年1
    2月5日府地價字第0960258947號函及附件資料（見96他2657
    資金往來資料卷第3宗第85至101頁），欲以證明「土地公
    告地價為徵收地價稅之用，每三年調整一次；公告現值則作
    為土地移轉及政府徵收補償之標準、課徵遺產稅、贈與稅計
    算土地「時價」之標準等，每年調整，兩者作用及調整時機
    均不同，土地公告地價較公告現值為低，政府徵收私有土地
    一般以公告現值加4成辦理」之情，即有未洽，均無足採。
十一、況且，第一銀行總行先前任職人員於偵查中亦各有下列陳
      述可憑，無法證明本件貸款有何違犯背信、業務登載不實
      等罪嫌之情形：
  (一)證人曾建成（曾任第一銀行總經理）於調查站詢問時陳稱：
    （問：如貸款人之需求甚高於擔保物之價值，第一銀行人員
    是否屈從？）答：應該不會，分行應該不會這麼做。（問：
    本件貸款既為短期貸款，即應於一年後還款，為何仍准於一
    再續貸？）答：只要客戶有資金需求，就可以申請續貸。（
    問：當時審查有無要求丁○○增加擔保物或償還部分貸款，
    以保障第一銀行之權益？）答：由於當時丁○○提供的不動
    產擔保品價值沒有減低，所以續貸時並沒有要求丁○○提供
    擔保品或是償還部分借款。（問：就一般情況而言，第一銀
    行是否願意貸款給客戶以代償客戶在他行之貸款? 是否考慮
    客戶之肯景？）答：一般來說，銀行都會拒絕，如果基於要
    爭取優良客戶，分行的主管有可能會答應這樣的事情。並不
    會以客戶的背景作為考慮的因素。（問：代償客戶在他行之
    貸款，是否需要具備何特殊條件？）答：只有在爭取優良客
    戶時，才會同意代償客戶在他行之貸款。（問：何謂「優良
    客戶」？）答：優良客戶就對銀行利益有貢獻的客戶。（問
    ：代償金額有何限制? 如何考慮其風險？）答：金額限制以
    客戶營運所需的需求量。考慮風險的部份，是還要考慮其擔
    保品、營運收益、付息能力。（問：丁○○上述貸款，為何
    在89年12月20日放款審議委員會審查結果改為「非循環額度
    」？）答：那是要強制丁○○在一年內，不得於清償額度內
    再貸款等語（見96他2657號卷第2宗第209至211頁）。
  (二)證人證人李義隆（曾任第一銀行業務部副理）於調查站詢問
    時陳稱：（問：貸款審查合議會成員由何職務人員組成？）
    三位副總經理、國外管理部經理、業務部經理、徵信室主任
    、審查部經理。（問：業務部於合議會做何審查？）主要是
    看借款人除貸款外，與銀行往來存匯款等業務情形是否正常
    。（問：提示丁○○借87年11月10日貸款案，合議會提案表
    上有合議委員核章，業務部，是否是你親自核章？）是。（
    問：提示丁○○申貸案合議提案表，經你再次檢視是否認為
    完全符合第一銀行申貸規定？）有。（問：針對丁○○申貸
    案合議提案表，送交合議會決定，是否表示合議會在本案中
    是最後決策層級？）經討論後，本案最後依程序仍要送交總
    經理核准。（問：上述貸款既為短期貸款，即應於一年後還
    款，為何仍准於一再續貸? 當時審查情形為何？）擔保設定
    部分，銀行認為擔保物有這價值，所以就續借。信用貸款部
    分我就不清楚，因為提案書上沒有這部份。（問：續貸之條
    件為何? 如借款人資力變差，是否應要求貸款人增加擔保物
    或償還部分貸款，以保障銀行債權？）我不知道續貸有無規
    範，要看參據當事人往來銀行信用及是否正常繳息情形等語
    （見96他2657號卷第2宗第274至277頁）。
  (三)證人李銀櫃（曾任第一銀行放款審議委員會委員）於調查站
    詢問時陳稱：（問：審議委員會職責? 委員負責之工作？）
    就分行向總行審查部授信文件之申請，由審查部之經辦逐層
    辦理，審查部認為可以核准的案件才送審議委員會。委員負
    責書面審查，審查放款之基本原則。（問：就一般情況而言
    ，放款值約為公告現值或正常交易價格即時價之幾倍？）不
    一定，看客戶財務、信用情況而定。（問：如土地之正常交
    易價格即時價為一千萬元，就一般情況而言，能申貸多少?
    原因為何？）通常約8百萬元，但如果客戶信用狀況好的話
    ，可能超過一千萬元。（問：上述貸款既為短期貸款，即應
    於一年後還款，為何仍准於一再續貸?當時審查情形為何？
    ）客戶的財務狀況如果良好都會准予續貸，因為審查該客戶
    是信用良好的客戶，所以才會准其續貸。（續貸或展延之條
    件為何? 如借款人責力變差，是否應要求貸款人增加擔保物
    或償還部分貸款，以保障銀行債權？）基本上只要往來正常
    就可以。如果有資力變差的話，有時會要求提供或增加擔保
    物，但是如果覺得並沒有相差太多也有可能不提出要求。（
    問：就一般情況而言，第一銀行是否願意貸款給客戶以代償
    客戶在他行之貸款? 是否考慮客戶之背景？）有可能，因為
    好客戶大家都會搶，考量點是客戶的信用及財務狀況等語（
    見96他2657號卷第2宗第227至231頁）。
  (四)證人證人張楊俊（曾任第一銀行總行審查部經理）於調查站
    詢問時陳稱：（問：對於提出土地擔保品鑑價時的依據？）
    總行有給銀行一個擔保品鑑價辦法，在擔保品與公告現值差
    距很多時，我們就會以此的辦法辦理。（問：差距多少時使
    用？）沒有一定標準。（問：就一般情況而言，放款值約為
    公告現值或正常交易價格即時價之幾倍？）幾倍不一定，只
    要依據「第一商業銀行擔保品鑑價要點」做就可以了。（問
    ：第一銀行對於擔保物之鑑價係基於擔保物之價值或基於貸
    款人之需求？）擔保物之價值。（問：如貸款人之需求甚高
    於擔保物之價值，第一銀行人員是否屈從？）不會。（問：
    第一銀行人員是否會屈從貸款人之需求，而倒推鑑估擔保物
    之價值? 有無例外情形？）不會，不可能這樣子做。不可能
    有例外。（問：丁○○於民國86年3月以新營市○○段586、
    588地號申貸新臺幣9千萬元，當時該二筆農地之公告現值每
    平方公尺僅5千元，每坪約1萬6550元，一銀為符合金融機關
    之一般行規，即設定額為實際貸款額之1.2倍，竟以每坪8萬
    9千及8萬8千元之超高價，約為公告現值之5.37倍鑑價，設
    定金額為1億800萬元，而准予貸款9千萬元，分行人員如何
    報告? 當時是否提出質疑？）分行人員有陳報到總行，我是
    根據他們的報告核章，也沒提出任何質疑。（問：為何沒有
    質疑？）因為我覺得分行的不動產說明書報告很合理，因為
    分行已經有依照擔保品鑑價辦法來辦理，且我在到署前有再
    翻閱該卷，後續的鑑價人員所做的報告也很詳細指出該不動
    產確實有如此的價格。（問：上述貸款以高出約為公告現值
    之5倍多，是否因貸款人丁○○當時為台南縣議會議長之故
    ？）應該不是，分行是按照時價所鑑。（問：上述貸款為何
    分為短期擔保放款4600萬元及短期信用貸款4400萬元？）一
    般鑑價是用在擔保放款部分，不適用於信用貸款。（問：上
    述貸款既為短期貸款，即應於一年後還款，為何仍准於一再
    續貸？當時審查情形為何？）本來應該是要先還再借，後來
    可能考量他可能還不出來，才決定讓他續貸。審查的情形我
    不記得了。（問：續貸或展延之條件為何？如借款人資力變
    差，是否應要求貸款人增加擔保物或償還部分貸款，以保障
    銀行債權？）因為他有提供不動產擔保，所以當其還不出來
    時，一般都會讓他續貸或展延。一般而言會要求會要求增加
    擔保物或償還部分貸款，但就丁○○該案的情形我忘記了。
    （問：貸款是否應敘明借款用途、償還來源及借戶經營狀態
    等，如有不符情形如何處理？）皆要要敘明，如果在審理時
    有不符合時，會請客戶補責料，但丁○○這一案我不知道。
    （問：就一般情況而言，第一銀行是否願意貸款給客戶以代
    償客戶在他行之貸款？是否考慮客戶之背景？）有可能，考
    量點是客戶的信用，不會去考慮客戶的背景。（問：代償客
    戶在他行之貸款，是否需要具備何特殊條件？）一定要債權
    能確保才會。（問：代償金額有何限制? 如何考慮其風險？
    ）沒有限制，也沒有相關規定。考慮的風險包含抵押權要設
    定好。（問：通常銀行答應客戶向貴行申請代償，其申請理
    由是否可能填寫其他名目？）通常而言應該要確實載明申請
    理由及資金用途也要確實填寫。（問：據一銀鹽水分行內部
    人員表示，貸款擔保物鑑價若比照政府徵收公告現值加四成
    ，再多個幾成尚可接受，若再多個幾倍，就太離譜，顯然有
    問題，而本件貸款鑑價高達公告現值之五倍多，你有何解釋
    ？）常理而言，在不同的鑑價人員所鑑出來的價格會不同，
    此筆貸款連續幾次的鑑價都一樣，所以會有其公平性在。（
    問：在何種情形下會改成「非循環額度」？）一般常態而言
    ，在貸款人無法償還時才會改成「非循環額度」，本案而言
    應該是在循環額度沒有償還的狀況下才會改等語（見96他26
    57號卷第2宗第217至222頁）。
  (五)證人陳安治（曾任第一銀行總經理、董事長）於檢察事務官
    詢問時陳稱：（問：第一銀行申請貸款鑑價及審查核定程序
    為何？）我在擔任總經理之前是副總經理職務，曾擔任放款
    審查委員之工作，是依據銀行鑑價作業要點規定，一般審查
    程序初步都是由分行審查，超過分行經理權限的貸款，交由
    總行審查部審查，如超過審查部的權限，在交由副總經理審
    查，如超過副總經理的權限再交由審查委員會審查。（問：
    據查政府徵私有土地，常以公告現值加四成補償，對於該標
    準，有何意見？）這是政府的規定，但不見得是合理。（問
    ：就一般情況而言，放款值約為公告現值或正常交易價格即
    時價之幾倍？）因地而異，這部分我不能確定。（問：第一
    銀行對於擔保物之鑑價係基於擔保物之價值或基於貸款人之
    需求？）是基於擔保物之價值計價。（問：如貸款人之需求
    甚高於擔保物之價值，第一銀行人員是否屈從？）不會，如
    擔保物價值低於貸款需求，如貸款人係信用良好之客戶，一
    銀人員會讓他以信用貸款方式貸放。（問：第一銀行人員是
    否會屈從貸款人之需求，而倒推鑑估擔保物之價值? 有無例
    外情形？如有，請明述？）不可以這樣，一銀也沒有發生過
    。（問：如有倒推鑑估擔保物之價值，應是受到壓力或涉及
    不法？）這是很離譜的事情，如被發現各級承辦人要被交人
    評會處置，我到現在還沒有發生過這樣的事情。（丁○○於
    民國86年3月以新營市○○段586、588地號申貸新台幣9千萬
    元，當時該二筆農地之公告現值每平方公尺僅5千元，每坪
    約1萬6550元，一銀為符合金融機關之一般行規，即設定額
    為實際貸款額之1.2倍，竟以每坪8萬9千及8萬8千元之超高
    價，約為公告現值之5.37倍鑑價，設定金額為1億800萬元，
    而准予貸款9千萬元，分行人員如何報告？當時是否提出質
    疑?分行人員有何回應?為何贊成通過？）只要依照本行擔保
    物鑑價辦法處理就是合理的。當時並無其他質疑，分行人員
    也沒有特別報告。（問：上述貸款既為短期貸款，即應於一
    年後還款，為何仍准於一再續貸？當時審查情形為何？）當
    時這位客戶往來信用良好，所以准他續貸。（問：續貸或展
    延之條件為何？如借款人資力變差，是否應要求貸款人增加
    擔保物或償還部分貸款，以保障銀行債權？）要看當事人往
    來銀行信用及是否正常繳息來決定再重新評估。視情形而定
    。（問：當時審查有無要求丁○○增加擔保物或償還部分貸
    款，以保障第一銀行之權益？）當時認為他擔保物是足夠的
    ，且來往正常。（問：就一般情況而言，第一銀行是否願意
    貸款給客戶以代償客戶在他行之貸款? 是否考慮客戶之背景
    ？）我想代償會有，同業間競爭會有，但不是依背景。（問
    ：代償情形會考慮哪些條件？）好的客戶才會代償。（問：
    何謂好的客戶？）由分行依其專業去評估認定。（問：經查
    該資金86年6月18日貸出後，存入丁○○在一銀鹽水分行帳
    號000-00-000000，同日即提出並分5筆轉入丁○○在鹽水鎮
    農會之帳號000000000000，同時再提出分別轉入翁美娥帳號
    000000000000、連李炒帳號000000000000、及楊進興帳號00
    0000000000各3千萬元以清償丁○○用該三位人頭在鹽水鎮
    農會之貸款，顯與其借款用途不符，有何解釋？）我不清楚
    他的借款用途與申請時用途不符，也沒有人向我報告，他又
    很正常的來往，稽查人員也沒有查到。（問：據一銀鹽水分
    行內部人員表示，貸款擔保物鑑價若比照政府徵收公告現值
    加四成，再多個幾成尚可接受，若再多個幾倍，就太離譜，
    顯然有問題，而本件貸款鑑價高達公告現值之五倍多，你有
    何解釋？）我認為應該尊重鑑價人員，因為鑑價人員有實地
    勘查等語（見96他2657號卷第2宗第237至242頁）。
  (六)證人證人廖龍一（曾任第一銀行副總經理）於檢察事務官詢
    問時陳稱：（問：依「第一商業銀行國內營業單位經理（主
    任）權限授信辦法」分行經理對於個人擔保授信最高新臺幣
    2千萬元、無擔保授信最高1千萬元，超過部分應由總行審查
    核定？）是，基本上還要看是哪個期問，因為第一銀行的授
    信辦法因配合業務需要會進行更改。（問：據查政府徵收私
    有土地，常以公告現值加四成補償，對於該標準，有何意見
    ？）那是政府的規定，銀行不一定會照這個規定，銀行有自
    己的鑑定辦法，不過公告現值還是重要的參考資料。（問：
    就一般情況而言，放款值約為公告現值或正常交易價格即時
    價之幾倍？）甚至有的可能高出很多，要看他的實際市價多
    少。（問：第一銀行對於擔保物之鑑價係基於擔保物之價值
    或基於貸款人之需求？）依據擔保物的價值。（問：如貸款
    人之需求甚高於擔保物之價值，第一銀行人員是否屈從？）
    如果貸款人有這樣的要求，我們會看他的信用狀況及他經營
    事業的獲利及財力等情況。（問：你們如何審查貸款人經營
    事業的獲利？）分行徵、授信人員及總行的徵信及授信人員
    ，他們有專業能力可以去審查這個事情。（問：如果分行送
    上來的貸款人沒有提供經營事業的資料及獲利情形，總行審
    查委員會，不會有意見嗎？）審查委員會不會注意到這些細
    節，這是審查及徵信部門就該做的事情。（問：你的意思是
    審查委員會只是形式？）不是形式上，也是會有准駁，及刪
    減金額的情形，如果認為需要，也會要求補充資料。（問：
    上述貸款為何分為短期擔保放款4600萬元及短期信用貸款44
    00萬元？）雖這件貸款案初貸不是我核准，但是依據我了解
    ，當時的鑑價時價應該有到達一億的價值，所以才會貸給他
    9千萬。（問：既然他的市價有到達1億的價值，為何你不以
    擔保貸款貸給他9千萬就好，額外另外分為信用貸款及擔保
    貸款？）因為有擔保貸款要扣掉增值稅，如果貸款戶要貸多
    一點，不足的部份用信用貸款的科目貸給對方。（問：你的
    意思是為了配合貸款人的需求才會做這樣子的貸款？）當初
    初貸時的情形怎樣我不知道，但通常要看貸款人的信用狀況
    及財力及事業收入等情況，才會做這樣子的貸款。（問：上
    述貸款既為短期貸款，即應於一年後還款，為何仍准於一再
    續貸? 當時審查情形為何？）我們的習慣是如果貸款戶的信
    用正常，我們要做這筆生意通常都會續貸給他。（問：續貸
    或展延之條件為何? 如借款人資力變差，是否應要求貸款人
    增加擔保物或償還部分貸款，以保障銀行債權？）經我們評
    估貸款戶信用良好及繳息正常，通常會准予續貸。如果資力
    變差會要求提供擔保物或償還部分貸款。（問：就一般情況
    而言，第一銀行是否願意貸款給客戶以代償客戶在他行之貸
    款? 是否考慮客戶之背景？）會。如果對方信用好的話我們
    會去做這筆生意。（問：代償客戶在他行之貸款，是否需要
    具備何特殊條件？）只要我們評估信用良好就可以了。（問
    ：代償金額有何限制? 如何考慮其風險？）風險一定會考慮
    ，但對方一定要信用好。（問：丁○○上述貸款，為何在89
    年12月20日放款審議委員會審查結果改為「非循環額度」？
    ）因為當時根據審查委員會的審查結果，認為貸款應該要他
    開始償還了，所以才會改成非循環額度及要求部分額度攤還
    等語（見96他2657號卷第2宗第287至292頁）。
十二、另有下列相關意見併為說明：
  (一)至於檢察官所指被告丁○○至91年3月27日未再繳納利息，
    第一銀行即迅速於91年7月12日將上開債權轉列催收款項，
    反常將上開不良債權，連同被告丁○○其餘不良債權共計
    140,000,000元，以債權轉讓之方式，以不詳金額，轉讓予
    富析公司，經富析公司聲請本院以92執字第21088號拍賣後
    ，因被告丁○○及被告辛○○2人私下與富析公司協商買回
    系爭土地，聲請暫緩強制執行，之後由王敦正出面受讓該債
    權，並聲請將被告丁○○數筆擔保物（含新營、鹽水各地段
    房地）合併一標拍賣，以利被告丁○○、被告辛○○2人再
    以人頭一次拍定，其後即由人頭蔡建忠拍定，被告丁○○、
    被告辛○○獲取至少5,751萬元之利益，第一銀行受有相同
    損失等情，其中關於不良債權轉讓部分，乃係由第一銀行總
    行辦理，是為配合政府金融改革及有效降低本國銀行逾期放
    款，強化銀行經營體質之政策，依金融機構合併法等規定，
    透過公開標售機制處理不良債權，相關標售策略、時程及決
    標原則等，均經提報該銀行總行董事會審議通過，以公開標
    售方式為之，並非被告壬○○、同案被告戊○○、同案共犯
    蔡高峰、甲○○、己○○等分行人員所得置喙，而其餘關於
    富析公司聲請拍賣定案部分，亦未見與被告壬○○、同案被
    告戊○○、同案共犯蔡高峰、甲○○、己○○等人有何直接
    之關連，且該等情事均係本件4,600萬元之土地擔保貸款及
    4,400萬元之信用貸款案件申辦核貸後所發生之情事，又距
    離該2筆貸款於86年間第1次申貸放款之時間，相隔已達數年
    ，時日甚久，實難憑此而認被告壬○○、同案被告戊○○、
    同案共犯蔡高峰、甲○○、己○○等人於辦理上開2筆貸款
    時，即有為自己或被告丁○○、被告辛○○取得不法利益或
    損害第一銀行利益之意圖。
  (二)另檢察官所提出之證人蔡政憲及證人鄭瑞祥於偵查中所具結
    證述：蔡建忠、翁孟勢、王敦正等人均為被告丁○○之人頭
    ，其等證件皆為被告辛○○提供等語（見96他2657號卷第1
    宗第40至51、59至62頁），證人蔡建忠於偵查中具結證述：
    伊居無定所、以賭（百家樂）為生，伊無法交代本件系爭土
    地上開標案之鉅額資金來源，且將鉅金標得之豪宅無償借予
    被告丁○○及被告辛○○使用，亦無任何書面契約等語（見
    96他2657號卷第1宗第15頁），暨證人王敦正於偵查中對於
    金錢來源交待不清之具結證述，用以證明證人王敦正係被告
    丁○○及被告辛○○之人頭，出名受讓富析公司之債權，再
    將所有被告丁○○之擔保品聲請合併一標拍賣，方便由人頭
    蔡建忠得標之情（見96他2657號卷第1宗第71至75頁、第2宗
    1至29頁）；「蔡建忠91年至95年所得資料、合作金庫北新
    營分行之帳號000000-0交易明細表各1紙（稅務電子閘門財
    產所得調件明細表〈91-95年度所得資料〉、合作金庫商銀
    北新營分行帳戶交易明細〈帳號：0000000000；日期：
    94.01至94.12//帳號：00000000000；日期：94.05至94.12/
    /帳號：0000000000000；日期：95.05至95.10〉），證明蔡
    建忠自91至95年所得來源為被告丁○○擔任董事長之南瀛電
    訊公司，年所得約49至39萬元，顯示蔡建忠為被告丁○○手
    下，依其資力實無能以3,870萬元拍定本院92執21088案件之
    不動產，其係被告丁○○及被告辛○○2人之人頭，蔡建忠
    之上開北新營分行帳戶之聯絡地址為新營市中路439巷128號
    （即被告丁○○之住處），該帳戶為被告丁○○使用等情（
    見96聲搜第79號卷第89至108頁、96他2657號資金往來卷第1
    宗第35至46頁）；「第一銀行97年4月11日一總風審鑑字第
    07805號函及所附擔保品鑑價要點」，證明第一銀行自86年
    起，86年3月28日、92年5月8日擔保品鑑價要點關於土地一
    般鑑價及時價鑑價規定並無變更，第一銀行95年4月6日之擔
    保品鑑價準則就土地時價鑑定部分更增加應依下列標準認定
    之：甲、地政機關最近年期公告土地現值；乙、法院、臺灣
    金聯資產管理公司或政府機關出售土地價格；丙、最近一年
    實際買賣價格；丁、比照使用性質及條件類似之近鄰土地最
    近一年實際買賣價格；戊、最近半年內不動產估價師鑑估價
    格；己、蒐集近鄰地區或類似地區之時價‧‧‧（參見96偵
    第17400號卷第2宗第319頁以下）；「臺南縣新營市公所97
    年4月18日所工字第09700006334號函」，證明見上開2筆土
    地自80年起迄今都市計畫使用分區均無變更之事實，亦即系
    爭土地並無變更為建地之可能之情（見96偵174000號卷第2
    宗第379頁），均無法認定本件貸款涉犯刑法背信罪嫌及業
    務登載不實罪嫌。
十三、綜上，依憑上開卷證，無法認定被告丁○○、被告辛○○
      及被告壬○○涉有本件起訴所指上開貸款之背信罪嫌，亦
      無法認定被告壬○○觸犯業務登載不實罪嫌，業見前述，
      此外，復無其他積極證據足認被告3人有何背信或業務登
      載不實罪嫌，公訴人關於此部分之起訴事實，尚屬不能證
      明，依上開說明，自應為被告丁○○、被告辛○○及被告
      壬○○無罪之諭知。
肆、關於被告丁○○、被告辛○○及被告庚○○被訴共同涉犯刑
    法第305條之恐嚇危害安全罪嫌部分：
一、(一)公訴意旨認被告丁○○、被告辛○○及被告庚○○涉犯此
    部分之恐嚇危害安全罪嫌，係以被告庚○○之供述、證人乙○○之偵審中具結證述、證人丙○○之偵審中具結證述、證
    人蔡政憲於偵查中之具結證述、證人鄭瑞祥於偵查中之具結
    證述、證人翁孟勢於偵查中之具結證述、翁孟勢91年至95年
    所得及財產資料、臺灣中小企業銀行93年2月6日取款憑條及
    票匯申請書各1紙、翁孟勢在大眾銀行新營分行（帳號00000
    0000000）交易明細表及乙○○在第一銀行鹽水分行（帳號0
    0000000000）交易明細表各1紙、臺灣臺南地方法院92執232
    1案件記事、鹽水地政事務所土地異動索引資料為主要論據
    。(二)訊據被告丁○○固承認上開北門段8、9號地號土地係其
    出錢向乙○○買回，登記於翁孟勢名下之情，被告庚○○亦
    承認上開北門段8、9號地號土地係其出面向乙○○請求買回
    ，並請乙○○之弟弟陳正義打電話代為說項之情無訛，惟被
    告丁○○、被告辛○○及被告庚○○均堅決否認涉犯恐嚇危
    害安全罪嫌，被告丁○○辯稱：我們可以買回上開北門段8
    、9號地號土地之事，是被告庚○○自己跟乙○○講好後，
    才叫我太太告訴我的，我事先不知情，我太太說對方同意我
    們買回，叫我拿錢買回土地等語；被告辛○○辯稱：我爸爸
    知道上開北門段8、9號地號土地被乙○○拍定，就自己去跟
    乙○○講好要買回，之後才告訴我，我事先並不知情，我再
    跟我先生講乙○○同意我們買回土地，叫我先生拿錢買回等
    語；被告庚○○辯稱：我沒有向乙○○說恐嚇的話等語。
二、經查：
  (一)證人乙○○於98年11月12日之審理中到庭結證稱：我兒子丙○○以我名義，於93年間，經由法院拍賣，買到上開北門段
    8、9號地號土地，後來約10多天，被告庚○○自己來找我，
    說那些土地他們需要用到，叫我還給他們，之後被告庚○○
    又請我弟弟陳正義打電話來，也是叫我還他們土地，我想說
    大家都是朋友，就還他們，這是我自己情願的，之後被告庚○○又自己來第2次，也是講這些話，然後我就蓋章辦土地
    過戶，他們有把土地的錢匯給我，他們有包一個紅包給我，
    我點過後才知道是現金6萬元，被告庚○○來找我時並未講
    不好聽的話，講話口氣也不會兇，都只是來大約10幾分鐘而
    已，大家都是好朋友，他們叫我還給他，我就還給他門，他
    們一個女兒還嫁在我們家對面，我在偵查中並沒有說本來被
    告丁○○要派小弟來跟我說等語在卷（見本院卷2第211至23
    4頁），是憑此難認被告丁○○、被告辛○○及被告庚○○
    犯有檢察官所指之恐嚇危害安全罪嫌。
  (二)至於檢察官所提出證人乙○○於96年9月28日偵查中之結證
    稱：「（問：為何短時間就又過戶給別人？）答：當初我大
    兒子向臺南地方法院競標以266萬6千元得標，丁○○的岳父
    庚○○，他到我家總共3次，跟我說該筆土地的拍賣是有原
    因的，你不能用這麼少的價格去法院就標到。（問：你聽到
    他們這樣講你有打算把土地還給他們嗎？）答：他第二次來
    的時候，我就打算把土地還給他們了。（問：你會怕他們對
    你不利嗎？）答：會怕，他們都是黑道的。（問：庚○○本
    來說與你相識？）答：彼此都知道對方，但是素無往來。他
    有一個女兒嫁給丁○○，我是知道的，他有說丁○○是他女
    婿，他還有說他女婿本來要人來找我，因為他認識我，所以
    就先來找我。（問：庚○○有沒有恐嚇你？）答：他是向我
    說該筆土地是丁○○的，本來丁○○要派小弟來找你談，我
    跟他說我認識你，所以我先過來跟你談。（問：你聽完之後
    會怕嗎？）答：會，所以我叫我兒子把土地還給他。」等語
    （見96他字第2657號卷第1宗第79、80頁），惟被告庚○○
    當時並未向乙○○講不好聽或口氣兇的話之情，業經證人乙○○於審理中結證明確，已見前述，是證人乙○○上開偵查
    中所指是否可採已非無疑，又衡諸常情，被告庚○○當時已
    係60餘歲之人，並非青壯，隻身前往乙○○住處商討買回土
    地事宜，在乙○○並未當場拒絕之情形下，被告庚○○實無
    率予出言恐嚇之理，況且，被告庚○○與乙○○之弟陳正義
    甚為熟識，彼此間存有相當情誼，此觀之陳正義撥打電話為
    被告庚○○說項乙節即明，實亦難認被告庚○○竟罔顧好友
    情面，而有以使人心生畏怖之言詞恐嚇乙○○就範之舉，復
    參之證人乙○○於偵查中所述，並未明確表示被告庚○○有
    何恐嚇之言詞，而其中關於「本來丁○○要派小弟來找你談
    ，我跟他說我認識你，所以我先過來跟你談」等語，亦可解
    釋為被告庚○○係向乙○○說明被告丁○○本欲另行委派他
    人前來商討買回土地之事，然因被告庚○○與張家親屬陳正
    義熟識，故被告庚○○自行爭取前來商談，希望憑藉該等情
    份，順利談成，至於證人乙○○縱然另基於個人認知而有其
    他之聯想，尚難遽論被告庚○○恐嚇罪名。
  (三)另證人丙○○（即證人乙○○之子）於98年11月19日之審理
    中到庭結證稱：我以我父親名義，於93年2、3月間，透過法
    院拍賣，買得上開北門段8、9號地號土地，買到後才知道那
    裡無法蓋農舍，後來大約是買到後1個月左右，我叔叔陳正
    義打電話來，說原來的地主就是被告丁○○有需要這塊地，
    叫我們能不能還給他們，之前我並不認識被告丁○○，我父
    親也有說被告庚○○一個人來找過他，轉達說那塊地他們有
    用，是不是可以轉賣給他們，被告庚○○來我們家幾次，我
    都不在場，之後我父親並沒有跟我講被告庚○○有警告說我
    現在好好跟你討論買地的事情，等到哪一天是丁○○身邊的
    小弟來跟你們談，就不知道會發生什麼事情了等等的話，我
    父親講被告庚○○的事的時候，都還蠻平和的，沒有生氣或
    氣憤，是我父親決定要把土地賣還給被告丁○○，因為那裡
    土地不能蓋農舍，我們本想說先擺著，以後看看鄰地可不可
    以賣出一小塊給我們，剛好那個時間被告庚○○過來講，既
    然有上面的問題，我們就順手賣掉，所以把再轉賣還給被告
    丁○○，對我們來講並沒有什麼損失，被告庚○○跟我叔叔
    陳正義蠻熟的，他大概是認為透過這個關係，可以跟我爸爸
    把這件事情講好等語（見本院卷3第15至36頁），亦無法認
    為被告丁○○、被告辛○○及被告庚○○犯有何恐嚇危害安
    全罪嫌。
  (四)另至於檢察官所舉證人丙○○於96年9月28日偵查中所結證
    稱：「（問：轉賣土地予庚○○有無獲利？）答：庚○○有
    給我們一筆6萬元的『走路工』。是以現金的方式交付。（
    問：你們當時有拒絕的可能嗎？）答：應該是沒有。畢竟他
    在地方上的底細大家都很清楚。（問：所以你算是被迫的？
    ）答：一半一半啦。（問：庚○○有無對你們施加壓力或恐
    嚇之言詞？）答：我是聽我爸轉述的，他在第一次到訪時有
    說到，『我現在好好與你們討論買地問題，將來等哪天如果
    是丁○○身邊的（年輕人）再來跟你們談，我就不知道會發
    生什麼事了！』。（問：你與你父親是否因此感到畏懼? 所
    以才出售該筆土地？）答：我是怕我媽媽出事，因為她有心
    臟病，聽到時多少都會擔心或害怕家中的人是否會受到什麼
    干擾，所以這也是出售土地考慮的原因之一。（問：你本身
    也會怕如果不照他們的意思將土地賣給他們會有不利嗎？）
    答：我第一天拍了之後就跑到土地那裡去拍照，因為我也怕
    會不會怎麼樣，我怕法院會歸類為部分點交，有些部分的土
    地會不點交給我。（問：為何你後來還是照他們的意思做了
    ？）答：因為我媽身體不好經不起驚嚇，我媽也知道人家有
    放話了。我主要就是考慮我媽媽。其他我家人包括我及我父
    親的安全狀況我也會考量，畢竟我不希望有理光頭的人在附
    近走來走去。」等語（見96他字第2657號卷第1宗第33至38
    頁），因證人丙○○於被告庚○○前來商討買回土地乙事當
    時，均未在場與被告庚○○見面，故證人丙○○所知乃係聽
    聞乙○○傳述而來，而「乙○○事後所傳述者與被告庚○○
    當時所表示者」及「乙○○事後所傳述者與證人丙○○因聽
    聞所認知者」，其間是否相同，容有懷疑，此參之關於被告
    庚○○係向乙○○施加如何之恐嚇言詞乙節，證人丙○○於
    上開偵查中證稱係「我現在好好與你們討論買地問題，將來
    等哪天如果是丁○○身邊的（年輕人）再來跟你們談，我就
    不知道會發生什麼事了！」等語，而證人乙○○於上開偵查
    中則表示為「他是向我說該筆土地是丁○○的，本來丁○○
    要派小弟來找你談，我跟他說我認識你，所以我先過來跟你
    談。」等語，尚非一致，因此，證人丙○○及證人乙○○之
    上開偵查中證述既有該等不一致之瑕疵，即難憑此等偵查中
    之證述而為被告丁○○、被告辛○○及被告庚○○不利之認
    定。
  (五)至於證人蔡政憲及證人鄭瑞祥於偵查中所具結證述：本件上
    開北門段8、9地號之2筆農地時價約4、5百萬元，被告丁○○及被告辛○○欲買回該2筆土地，由被告庚○○前往拍定
    人乙○○住處取得協議後，通知伊辦理過戶登記手續，翁孟
    勢參與該2筆農地之法院拍賣之保證金531,000元係被告辛○○在伊住處以現金交給伊，因伊在臺灣中小企業銀行並無帳
    戶，所以存入代書鄭瑞祥帳戶，再提出購買匯票充作保證金
    ，翁孟勢係被告丁○○及被告辛○○2人之人頭等語（見96
    他2657號卷第1宗第47、59至64頁），暨證人翁孟勢於偵查
    中所具結證述：伊認識被告丁○○，領有被告丁○○擔任董
    事長之南瀛電訊公司股份120萬元，此外無其他收入，又伊
    曾參與法院投標，之後買受被告丁○○前經法院拍賣之上開
    北門段8、9地號2筆農地，惟伊無法交代為何參與該2筆農地
    之法院投標及買受之金錢來源，亦不認識代書鄭瑞祥，伊承
    認被利用做人頭等語（見96他2657號卷第1宗第19、2  3 頁
    ），亦均未述及被告丁○○、被告辛○○及被告庚○○有何
    檢察官所指之恐嚇危害安全之行為，自無由為該3名被告不
    利之認定。
  (六)另檢察官所舉之「翁孟勢91年至95年所得及財產資料」，雖
    欲證明翁孟勢自91年至95年間所得共55萬餘元，實無資力參
    與拍賣之情（見96聲搜第79號卷第63至81頁）；「臺灣中小
    企業銀行93年2月6日取款憑條及票匯申請書各1紙」，亦可
    證明翁孟勢參與本件上開北門段8、9地號2筆農地之法院投
    標案件之保證金來源係從鄭瑞祥之臺灣中小企業銀行帳戶提
    出票匯之情（見96他2657號偵查卷第1宗第45、46頁）；「
    翁孟勢在大眾銀行新營分行（帳號000000000000）交易明細
    表及乙○○在第一銀行鹽水分行（帳號00000000000）交易
    明細表各1紙」，並可證明翁孟勢於93年3月3日匯款2,666,
    000元至乙○○帳戶之情（見96他2657號資金往來卷第2宗第
    122頁、資金往來卷第3宗第46頁）；暨「本院92執2321案件
    記事、鹽水地政事務所土地異動索引資料」，可以證明乙○○於93年2月9日拍定買受上開北門段8、9地號2筆農地，同
    年3月1日取得所有權，同年月31日即移轉登記予翁孟勢之情
    （見96聲搜第79號卷第38、38之1頁）；惟依憑該等文書證
    據亦無法認定被告丁○○、被告辛○○及被告庚○○確有檢
    察官所指之恐嚇危害安全之行為。
三、綜上所述，依現存之證據，公訴人所為被告丁○○、被告辛○○及被告庚○○共犯恐嚇危害安全罪嫌之證明，仍未足致
    通常一般之人均不致有所懷疑，而得確信其為真實之程度，
    依前開說明，自不得為該3名被告有罪之認定。此外，復查
    無其他積極證據足資證明該3名被告有何公訴人所指之恐嚇
    危害安全犯嫌，本諸無罪推定原則，其3名被告之恐嚇危害
    安全罪嫌自屬不能證明，依法應為無罪判決之諭知。
伍、同案被告戊○○已死亡而由本院另為不受理判決，附此敘明
    。
據上論斷，應依刑事訴訟法第301條第1項，判決如主文。
本案經檢察官李俊彥到庭執行職務
中    華    民    國    98    年    12    月    23    日
                  刑事第十庭審判長法  官  陳威龍
                                  法  官  高如宜
                                  法  官  盧鳳田
以上正本證明與原本無異。
如不服本判決應於收受本判決後10日內向本院提出上訴書狀，並
應敘述具體理由。其未敘述上訴理由者，應於上訴期間屆滿後20
日內向本院補提理由書狀（均須按他造當事人之人數附繕本）「
切勿逕送上級法院」。
                                  書記官  黃憶筑
中    華    民    國    98    年    12    月    23    日
附表一：「第一商業銀行擔保品鑑價要點」節錄
  (一)81年3月初版
     ┌──┬─────────────────────┐
     │一般│A.在實施平均地權地區（或都市計劃區域）內之│
     │鑑價│  土地                                    │
     │    │1.（單位時價＊面積）－應計土地增值稅＝鑑定│
     │    │  價格                                    │
     │    │2.鑑定價格＊放款率（最高90％）＝放款值    │
     │    │3.應計土地增值稅，應以時價減去原規定地價（│
     │    │  或前次移轉時之申報現值）之金額按法定稅率│
     │    │  計算之                                  │
     │    ├─────────────────────┤
     │    │B.未實施平均地權地區（或未實施都市計劃區域│
     │    │  ）內之土地                              │
     │    │1.（單位時價＊面積）＝鑑定價格            │
     │    │2.鑑定價格＊放款率（最高90％）＝放款值    │
     │    ├─────────────────────┤
     │    │C.此二項鑑價標準，應舉出最近成交例以確定時│
     │    │  價，如未能查出具體之成交例時，應各方面實│
     │    │  地調查認為可能成交之價格之八成範圍內認定│
     │    │  時價鑑價之。若仍無法確認時價時，得以最近│
     │    │  一次公告現值扣除應計土地增值稅為放款值，│
     │    │  或以最近一次評定地價為放款值。          │
     ├──┼─────────────────────┤
     │時價│1.（單位時價＊面積）－應計土地增值稅＝鑑定│
     │鑑價│  價格                                    │
     │    ├─────────────────────┤
     │    │2.應計土地增值稅，應以最近一次公告現值減去│
     │    │  原規定地價（或前次移轉時之申報現值）按法│
     │    │  定稅率計算之                            │
     └──┴─────────────────────┘
  (二)86年3月28日修正版
     ┌──┬─────────────────────┐
     │一般│A.在實施平均地權地區（或都市計劃區域）內之│
     │鑑價│  土地                                    │
     │    │1.（單位時價＊面積）－應計土地增值稅＝鑑定│
     │    │  價格                                    │
     │    │2.鑑定價格＊放款率（最高90％）＝放款值    │
     │    │3.應計土地增值稅，應以時價減去原規定地價（│
     │    │  或前次移轉時之申報現值）之金額按法定稅率│
     │    │  計算之                                  │
     │    ├─────────────────────┤
     │    │B.未實施平均地權地區（或未實施都市計劃區域│
     │    │  ）內之土地                              │
     │    │1.（單位時價＊面積）＝鑑定價格            │
     │    │2.鑑定價格＊放款率（最高90％）＝放款值    │
     │    ├─────────────────────┤
     │    │C.此二項鑑價標準，應舉出最近成交例以確定時│
     │    │  價，查出具體之成交例時，應各方面實地調查│
     │    │  認為可能之八成範圍內認定時價鑑價之。    │
     ├──┼─────────────────────┤
     │時價│1.（單位時價＊面積）－應計土地增值稅＝鑑定│
     │鑑價│  價格                                    │
     │    ├─────────────────────┤
     │    │2.應計土地增值稅，應以最近一次公告現值減去│
     │    │  原規定地價（或前次移轉時之申報現值）按法│
     │    │  定稅率計算之                            │
     └──┴─────────────────────┘
附表二：
 ┌───┬──┬────────┬──────┬──────┐
 │姓名  │編號│犯罪時間        │所犯法條    │相關文件（業│
 │      │    ├────────┤            │已扣案，影本│
 │      │    │犯罪事實        │            │另附於96偵17│
 │      │    │                │            │400號卷內） │
 ├───┼──┼────────┼──────┼──────┤
 │戊○○│1   │86年3月至5月    │第342條第1項│設定抵押權申│
 │      │    ├────────┤            │請書        │
 │      │    │明知丁○○、趙淑│            │（p232）    │
 │      │    │敏2人係屬超貸且 │            │不動產調查表│
 │      │    │係代償，仍囑由趙│            │（p233）    │
 │      │    │福添、己○○、王│            │擔保物登記簿│
 │      │    │金振分別填寫不實│            │（p235）    │
 │      │    │之設定抵押權申請│            │授信申請書  │
 │      │    │書、不動產調查表│            │（p239）    │
 │      │    │、擔保物登記簿、│            │徵信報告    │
 │      │    │授信申請書、徵信│            │（p237）    │
 │      │    │報告等文件，層轉│            │            │
 │      │    │經蔡高峰後，由陳│            │            │
 │      │    │明照核准，致生損│            │            │
 │      │    │害於第一銀行    │            │            │
 │      ├──┼────────┼──────┼──────┤
 │      │2   │87年11月        │第342條第1項│授信申請書  │
 │      │    ├────────┤第215條     │（p245）    │
 │      │    │明知86年間業已超│            │            │
 │      │    │貸予丁○○、趙淑│            │            │
 │      │    │敏2人，仍由陳明 │            │            │
 │      │    │照在壬○○不實填│            │            │
 │      │    │寫之授信申請書上│            │            │
 │      │    │核章，准許丁○○│            │            │
 │      │    │、辛○○2人展期1│            │            │
 │      │    │年，致生損害於第│            │            │
 │      │    │一銀行          │            │            │
 │      ├──┼────────┼──────┼──────┤
 │      │3   │88年10月        │第342條第1項│授信申請書  │
 │      │    ├────────┤第215條     │（p255）    │
 │      │    │明知86年間業已超│            │            │
 │      │    │貸予丁○○、趙淑│            │            │
 │      │    │敏2人，仍於趙福 │            │            │
 │      │    │添不實填實之授信│            │            │
 │      │    │申請書上核章，准│            │            │
 │      │    │許丁○○、辛○○│            │            │
 │      │    │2人展期1年，致生│            │            │
 │      │    │損害於第一銀行  │            │            │
 ├───┼──┼────────┼──────┼──────┤
 │壬○○│1   │86年3月至5月    │第342條第1項│設定抵押權申│
 │      │    ├────────┤第215條     │請書        │
 │      │    │填寫不實之設定抵│            │（p232）    │
 │      │    │押權申請書、不動│            │不動產調查表│
 │      │    │產調查表、擔保物│            │（p233）    │
 │      │    │登記簿、授信申請│            │擔保物登記簿│
 │      │    │書，由甲○○、黃│            │（p235）    │
 │      │    │惠玲超估擔保品價│            │授信申請書  │
 │      │    │值，再層轉由蔡高│            │（p239）    │
 │      │    │峰、戊○○核貸90│            │徵信報告    │
 │      │    │00萬元予丁○○，│            │（p237）    │
 │      │    │致生損害於第一銀│            │            │
 │      │    │行              │            │            │
 │      ├──┼────────┼──────┼──────┤
 │      │2   │87年11月        │第342條第1項│授信申請書  │
 │      │    ├────────┤第215條     │（p245）    │
 │      │    │明知86年間業已超│            │            │
 │      │    │貸予丁○○、趙淑│            │            │
 │      │    │敏2人，仍填寫不 │            │            │
 │      │    │實之授信申請書，│            │            │
 │      │    │層轉予戊○○核准│            │            │
 │      │    │，准許丁○○、趙│            │            │
 │      │    │淑敏2人展期1年，│            │            │
 │      │    │致生損害於第一銀│            │            │
 │      │    │行              │            │            │
 │      ├──┼────────┼──────┼──────┤
 │      │3   │88年10月        │第342條第1項│授信申請書  │
 │      │    ├────────┤第215條     │（p255）    │
 │      │    │明知86年間業已超│            │            │
 │      │    │貸予丁○○、趙淑│            │            │
 │      │    │敏2人，仍填寫不 │            │            │
 │      │    │實之授信申請書，│            │            │
 │      │    │層轉予戊○○核准│            │            │
 │      │    │，准許丁○○、趙│            │            │
 │      │    │淑敏2人展期1年，│            │            │
 │      │    │致生損害於第一銀│            │            │
 │      │    │行              │            │            │
 │      ├──┼────────┼──────┼──────┤
 │      │4   │89年6月         │第342條第1項│授信申請條件│
 │      │    ├────────┤第215條     │變更申請書  │
 │      │    │明知86年間業已超│            │（p274）    │
 │      │    │貸予丁○○、趙淑│            │            │
 │      │    │敏2人，且2人迄今│            │            │
 │      │    │仍未清償本金，竟│            │            │
 │      │    │仍填寫不實之授信│            │            │
 │      │    │申請條件變更申請│            │            │
 │      │    │書，將原設定之貸│            │            │
 │      │    │放條件基本利率加│            │            │
 │      │    │年息0.5%，降低為│            │            │
 │      │    │基本利息加年息  │            │            │
 │      │    │0.16%           │            │            │
 │      ├──┼────────┼──────┼──────┤
 │      │5   │89年12月        │第342條第1項│授信申請書  │
 │      │    ├────────┤第215條     │（p267）    │
 │      │    │明知86年間業已超│            │            │
 │      │    │貸予丁○○、趙淑│            │            │
 │      │    │敏2人，且利息業 │            │            │
 │      │    │已於89年6月降底 │            │            │
 │      │    │，連、趙2人已無 │            │            │
 │      │    │還款能力，仍填寫│            │            │
 │      │    │不實之授信申請書│            │            │
 │      │    │，准許丁○○、趙│            │            │
 │      │    │淑敏2人展期1年，│            │            │
 │      │    │致生損害於第一銀│            │            │
 │      │    │行              │            │            │
 └───┴──┴────────┴──────┴──────┘


司法院資訊處製作；財團法人民間司法改革基金會備份。
